臺灣士林地方法院刑事判決　　　　　　　94年度重訴字第10號
公　訴　人　臺灣士林地方法院檢察署檢察官
被　　　告　乙○○
選任辯護人　賴志凱律師
被　　　告　甲○○
上2 人共同
選任辯護人　蔡仲誦律師
　　　　　　許卓敏律師
上列被告等因強盜殺人等案件，經檢察官提起公訴（94年度偵字
第4168號），本院判決如下：
    主  文
甲○○共同未經許可，持有手槍，處有期徒刑參年，併科罰金新
臺幣伍萬元，罰金如易服勞役，以新台幣玖佰元即銀圓佰元折
算壹日，扣案之中共製NORINCO 廠54型口徑7.65MM制式半自動手
槍壹把（槍身編號：00000000號、槍枝管制編號：0000000000號
，含彈匣壹個）及口徑9mm 制式子彈貳顆均沒收。又共同犯強盜
罪而故意殺人，處無期徒刑，褫奪公權終身，扣案之編號C8、C9
號藍波刀貳把均沒收。應執行無期徒刑，併科罰金新臺幣伍萬元
，罰金如易服勞役，以新台幣玖佰元即銀圓佰元折算壹日，褫
奪公權終身，扣案之編號C8、C9號藍波刀貳把、中共製NORINCO
廠54型口徑7.65MM制式半自動手槍壹把（槍身編號：00000000號
、槍枝管制編號：0000000000號，含彈匣壹個）及口徑9mm 制式
子彈貳顆均沒收。
乙○○未經許可，持有刀械，處有期徒刑參月，扣案之十字弓壹
把沒收。又共同未經許可，持有手槍，處有期徒刑伍年陸月，併
科罰金新臺幣拾萬元，罰金如易服勞役，以新台幣玖佰元即銀圓
佰元折算壹日，扣案之中共製NORINCO 廠54型口徑7.65MM制式
半自動手槍壹把（槍身編號：00000000號、槍枝管制編號：00
00000000號，含彈匣壹個）及口徑9mm 制式子彈貳顆均沒收。又
共同犯強盜罪而故意殺人，處死刑，褫奪公權終身，扣案之編號
C8、C9號藍波刀貳支均沒收。應執行死刑，褫奪公權終身，扣案
之十字弓壹把、編號C8、C9號藍波刀貳把、中共製NORINCO 廠54
型口徑7. 65 MM制式半自動手槍壹把（槍身編號：00000000號、
槍枝管制編號：0000000000號，含彈匣壹個）及口徑9mm 制式子
彈貳顆均沒收。
    事  實
一、乙○○於民國78年、79年間某日，以不詳方法，取得具有殺
    傷力之十字弓1 把。嗣內政部於81年8 月10日以（81）台內
    警字第8182281 號函公告「十字弓」列為刀械管制，非經內
    政部許可，不得持有；復於90年11月20日以（90）台內警字
    第9081482 號函公告十字弓此種刀械，非經該部許可，不得
    持有（同時敘明原內政部81年8 月10日（81）台內警字第81
    82281 號刀械查禁公告不予適用）。詎乙○○自上述公告後
    ，均無申請許可，而將該支十字弓置於台北縣汐止巿伯爵街
    39巷9 號3 樓之住處，繼續持有至94年4 月24日，始為警持
    本院94年度聲搜字第427 號搜索票在上開住處之5 樓倉庫內
    搜索查獲。
二、又甲○○與乙○○2 人係兄弟關係，均明知未經許可不得持
    有手槍及子彈，竟基於共同犯意之聯絡，於86至87年間在桃
    園地區某處，向姓名年籍不詳之人以新臺幣（下同）50,000
    至70,000元購買具殺傷力、槍身編號：00000000號、槍枝管
    制編號：0000 000000 號中共製NORINCO 廠54型口徑7.65mm
    制式半自動手槍1 把【以下簡稱：黑星手槍】（含彈匣1 個
    ）及子彈2 顆（口徑9mm 制式子彈），而非法持有，嗣94年
    4 月24日經甲○○因下列犯罪事實（三）經逕行拘提到案後
    ，於94年4 月24日第一次警詢中於有犯罪偵查權限之人查知
    此部分犯罪事實前，自首上情，並經警在臺北市○○區○○
    街221 巷之奉天宮後山取出上開槍、彈而查獲。
三、甲○○與乙○○2 人又於92年間某日，在臺北縣汐止市○○
    街○道生幼稚園」對面公園，見車號XCW-342 號機車暨車牌
    無人管領，遂基於意圖為自己不法所有之犯意聯絡，推由甲○○下手持扳手拆卸該車牌，侵占脫離謝志生持有之車號
    XCW-342 號重型機車車牌1 面（不另為免訴之諭知，詳如後
    述），留供己用。嗣因甲○○長期失業在家，而乙○○於94
    年4 月初亦因故離開任職之公司，致家中經濟狀況惡化，兄
    弟2 人竟謀議搶劫銀行，惟因渠2 人僅有前揭黑星手槍1 把
    （含彈匣1 個）、子彈2 顆及藍波刀、開山刀數把，其中黑
    星手槍且屢屢卡彈，惟恐搶劫銀行無法得逞，竟謀議奪取警
    槍，作為日後另為財產犯罪或搶劫銀行時可堪使用之武器，
    遂於94年4 月6 日起，至同年月10日止之期間，由甲○○、
    乙○○共乘車號AMR-783 號光陽豪邁重型機車，間或改懸上
    開車號XCW-342 號車牌，四處巡逛，等待強盜警用配槍之犯
    案機會。迄94年4 月10日，甲○○、乙○○決意以值勤巡邏
    之配槍員警為犯案目標，並以殺害員警資為強盜警槍之方法
    ，即共同基於意圖為自己不法之所有、強盜殺人及妨害公務
    之犯意聯絡，待乙○○94年4 月10日上午11時51分先騎駛其
    所有，仍懸掛原車號AMR-783 號車牌之重型機車附載其子至
    台北市東湖區某不詳補習班上課返家後，甲○○即與乙○○
    攜帶前開車號XCW-342 號機車車牌1 面、預先調妥之去漬油
    之助燃物，俾便渠等犯案後，利於焚毀沾血之衣物及安全帽
    跡證等物品，及準備供2 人作案後供替換之衣物，並先至臺
    北縣汐止市拱北殿附近，將預備之車號XCW-342 號車牌換裝
    於乙○○所有之光陽豪邁重型機車（車號AMR- 783號）上，
    以避免查緝，甲○○、乙○○2 人且均戴口罩、手套，甲○○頭戴香檳色之全罩式安全帽、身著淺灰色格字花紋外套及
    卡其色長褲，乙○○則頭戴深色全罩式安全帽、身著深色外
    套、長褲，並分由乙○○藏放扣案編號C9、甲○○藏放扣案
    編號C8之藍波刀各1 把於身，由乙○○騎駛前揭已改懸車號
    XCW- 342號車牌之機車搭載甲○○，尋找作案目標。嗣至臺
    北縣、市交接處之「四海加油站」前，發現臺北縣政府警察
    局汐止分局橫科派出所員警洪重男、丁○○正循線巡邏簽到
    ，認有機可趁，即尾隨2 名員警至臺北縣汐止市○○路4 巷
    ，暫將騎駛之改懸車號XCW-342 號車牌重型機車停於台北縣
    汐止市○○路4 巷口，待94年4 月10日13時7 分許，洪重男
    、丁○○已抵台北縣汐止市○○路4 巷1 弄汐止農會白雲辦
    事處後側之巡邏箱位置，洪重男、丁○○均仍跨騎於警用機
    車上，背對台北縣汐止市○○路4 巷口，洪重男靠牆正填載
    巡邏箱內之簽到簿、丁○○亦跨騎警用機車，位於洪重男左
    側與洪重男併行之際，甲○○與乙○○2 人即下車步行往洪
    重男、丁○○位置接近，甲○○、乙○○即分別持扣案編號
    C8、扣案編號C9之藍波刀各1 把接近丁○○、洪重男之後方
    ，趁丁○○、洪重男均未及查覺有異之際，乙○○即自員警
    洪重男後方以手環住洪重男控制其行動後，以立姿高舉所持
    扣案編號C9之藍波刀過頭，接續刺擊洪重男右頸後側、枕部
    、右背部，致洪重男受有附表編號1 、編號7 至編號10之傷
    害，嗣洪重男轉身反抗，且因突受攻擊，重心不穩而與所騎
    駛之警用機車一起倒下，並為警用機車壓住身體，乙○○亦
    因而隨之倒下，詎乙○○即改以跪姿，持刀猛刺洪重男左胸
    部之方式行兇，致洪重男受有附表編號2 至編號6 之傷害；
    洪重男亦因極力反抗，致其右手姆指底部、右手上臂外側、
    右手肘部下端、左手前臂受有防禦性砍創，亦因洪重男誓死
    護槍，乙○○始無法強盜其配槍得逞。然因乙○○猛刺洪重
    男之右背部3 刀、左胸部4 刀、左腹部1 刀、枕部1 刀、右
    頸後側1 刀（傷勢情形詳如附表），洪重男終因兩側血氣胸
    及心臟破裂出血性休克，當場死亡，且因扣案證物編號C9藍
    波刀前端尖銳單面刃之形貌，致洪重男多處傷口形成類似雙
    面刃砍刺創傷痕。同一時間，甲○○亦自後接近較靠外側之
    員警丁○○，以左手自員警丁○○後方以手環抱丁○○之全
    罩式安全帽遮蔽丁○○之視線、控制其行動，並即以扣案編
    號C8藍波刀割丁○○之前頸部1 刀，丁○○察覺情形有異，
    縮頸致甲○○未立即得逞，丁○○並以左手後伸試圖反抗而
    碰觸甲○○所持藍波刀，致其左手受有多處撕裂傷併左手中
    指肌腱斷裂等傷害，甲○○旋又改以猛刺丁○○之左、右頸
    部要害之方式行兇，終致丁○○受有頸椎外傷併頸部脊椎挫
    傷、兩側頸部切割傷3 處（左頸部長15公分，深10公分，另
    一處長5 公分、深10公分，右頸部長15公分，深10公分。起
    訴書誤載傷勢情形為「撕裂傷，左頸部長15公分、深10公分
    ；右頸部長15公分、深10公分、右頸部長5 公分、深10公分
    」，應予更正）之傷害而合併大量出血，至丁○○不能抗拒
    ，甲○○隨即以其所持扣案編號C8藍波刀欲割斷丁○○之槍
    套奪槍，因其所持扣案編號C8之藍波刀不夠鋒利，無法割斷
    槍套，乙○○見狀即持扣案編號C9藍波刀割斷丁○○之槍套
    ，由甲○○奪取丁○○之配槍1 把（槍號：TVU3237 號，內
    含彈匣1 個、子彈12顆，起訴書誤載槍號為TBU3237 號，應
    予更正）得手，丁○○經即時送醫急救，幸救治得宜，始倖
    免於死。甲○○、乙○○於強盜丁○○配用警槍1 把得手後
    ，明知丁○○上開配槍（含彈匣1 個）、子彈12顆均未經許
    可，不得持有，仍自強盜丁○○配用警槍1 把（含彈匣1 個
    、子彈12顆）得手起，即基於共同持有之犯意聯絡而持有之
    ，並隨即騎乘上開業已改懸「XCW-342 」號車牌之機車，再
    駛入台北縣汐止市○○路4 巷，轉台北縣汐止市○○路4 巷
    1 弄、途經台北縣汐止市○○路、民權路口平交道而逃逸。
    嗣逃逸至臺北縣汐止市○○路○ 段311 巷30弄3 號之廢棄空
    屋，甲○○、乙○○先替換預先準備之衣物後，復以事前準
    備以去漬油調製而成之助燃物，將渠2 人身上沾滿血跡之外
    套、衣、褲、口罩及安全帽2 頂一起燒燬，惟乙○○一時不
    察，未將其置於外套之皮夾、鑰匙取出，致乙○○之皮夾、
    鑰匙亦遭焚燒；另亦不慎將沾染洪重男、丁○○血跡之作案
    手套遺留該處。甲○○、乙○○2 人復於該處將所騎駛之上
    開機車車牌更換回「AMR-783 」號車牌，並於騎駛上開機車
    逃逸並返回台北縣汐止市伯爵山莊住所途中行經樟江大橋時
    ，即由甲○○將犯案所用之「XCW-342 」號車牌丟棄於基隆
    河中。甲○○、乙○○嗣並將強盜自丁○○之配槍1 把（內
    含彈匣1 個、子彈12顆）及作案扣案編號C8、C9之兇刀2 把
    攜回分別擦拭、包裹後，埋藏於台北縣汐止市伯爵山莊籃球
    場後方山區，以隱匿犯罪證據。乙○○且隨即於94年4 月11
    日搭乘飛機至金門，經由小三通之管道，前往大陸地區藏匿
    ，直至4 月20日，見案情陷入膠著，其應無被逮捕之危險後
    ，再經由小三通至金門，由金門返回臺灣，再於4 月21日至
    監理站將「AMR- 783」號車牌註銷繳回。復因前揭藏槍地點
    潮溼，甲○○、乙○○怕槍枝受潮，且該處附近土壤有翻動
    痕跡，2 人深恐犯行遭人察覺，遂於94年4 月21日，至前揭
    藏槍地點將強盜所得之丁○○配槍（含彈匣1 個及子彈12顆
    ）取出，連同前揭黑星手槍，改埋藏於臺北市○○街221 巷
    奉天宮後山（起訴書誤載為「后天宮」，應予更正）。嗣經
    警於94年4 月20日查訪台北縣汐止市○○路○ 段地區住戶，
    得知於94年4 月10日下午3 、4 時左右，曾有人在台北縣汐
    止市○○路○ 段311 巷30弄3 號之廢棄空屋焚燒物品之線索
    後，由鑑識人員到場採證，發現現場殘留燃燒過之安全帽鐵
    環、手套、身分證殘燼（其上仍可見「9 巷9 號三樓改制為
    汐」等字樣，與甲○○、乙○○台北縣『汐』止市○○街3
    『9 巷9 號3 樓』住址相符）、衣物殘燼及鑰匙7 支，始循
    線查知甲○○、乙○○涉嫌重大，即於94年4 月24日持本院
    核發之94年度聲搜字第427 號搜索票至甲○○、乙○○於台
    北縣汐止市○○街39巷9 號3 樓之住處執行搜索，並於乙○○所有之前揭光陽重型機車之把手部位採集到血跡，經送內
    政部警政署刑事警察局鑑定，發現該血跡與洪重男DNA-STR
    型別相同，再由甲○○帶同員警前往上開藏匿兇刀及手槍、
    子彈之地點分別起獲作案兇刀2 把及丁○○之配槍1 把（槍
    號：TVU3237 號，內含彈匣1 個、子彈12顆），復依台灣士
    林地方法院檢察署檢察官簽發之拘票逕行拘提甲○○、乙○○到案後，始偵悉上情。
四、案經丁○○、被害人洪重男之父丙○○訴由台灣士林地方法
    院檢察署檢察官指揮內政部警政署刑事警察局、臺北市政府
    警察局、臺北市政府警察局內湖分局、臺北市政府警察局南
    港分局、臺北縣政府警察局、臺北縣政府警察局汐止分局、
    基隆市警察局第三分局、交通部電信警察隊偵辦，暨甲○○
    就犯罪事實（二）部分自首由台北縣政府警察局報告台灣士
    林地方法院檢察署檢察官偵查起訴。
    理  由
壹、證據能力方面：
一、有關被告乙○○、甲○○之警詢自白之任意性：按被告之自
    白，須非出於強暴、脅迫、利誘、詐欺、疲勞訊問、違法羈
    押或其他不正之方法，且與事實相符者，始得採為證據，如
    果被告之自白，係出於不正之方法，並非自由陳述，即其取
    得自白之程序，已非適法，則不問自白內容是否確與事實相
    符，因其非適法之證據，即不能採為判決之基礎，故審理事
    實之法院，遇有被告對於自白提出刑求之抗辯時，或有跡象
    可以認為被告受有刑求，即應先於其他事實而為調查，蓋被
    告若主張其供認犯罪之自白係出於非任意性，則此項辯解能
    否成立，倘關係公平正義之維護及被告利益至鉅，依刑事訴
    訟法第163 條第2 項規定，法院應依職權調查之，非可僅憑
    被告未提出證據供法院調查，即逕認其自白非出於非任意性
    之辯解不能成立（最高法院93年度臺上字第2541號、同院89
    年度臺上字第1456號判決意旨參照）。惟查，被告甲○○、
    乙○○就其警詢自白之任意性，先後分別為不同之陳述（甲○○94年4 月25日偵訊筆錄，台灣士林地方法院檢察署94年
    度偵字第4168號卷【以下簡稱：4168號偵卷】卷一第182 頁
    參照、本院94年5 月23日被告乙○○準備程序筆錄第7 頁，
    94 年6月2 日被告乙○○準備程序筆錄第3 頁均表明其警詢
    自白之任意性），惟於本院94年9 月22日審判期日，被告甲○○則稱：「在警局中有被灌水、打肚子。但是警詢時我是
    按照事實講」；被告乙○○則稱，警詢時有被刑求，「他們
    把我的眼睛矇住，手綁在後面，且灌水，就把我的衣服脫光
    ，身上潑水，及吹冷氣，打我的肚子，但是我在警詢時承認
    案子是我們做的，我是按照事實說。」（本院94年9 月22日
    審判筆錄第8 頁參照）。被告2 人就警詢自白任意性之供述
    ，前後不一，則其辯稱警詢中遭受刑求，已堪置疑。再檢察
    官就此節業於偵查中為必要之調查舉證，於被告甲○○、乙○○為警逮捕之94年4 月24日翌日即94年4 月25日下午2 時
    23 分 許起進行內勤訊問時，即分別由台灣士林地方法院檢
    察署法醫師束恒新、陳標乾分別勘驗被告甲○○、被告乙○○之身體，均查無可堪認係刑求所致之傷勢（94年4 月25日
    偵訊筆錄，4168號偵卷卷一第182 頁參照、台灣士林地方法
    院檢察署驗傷診斷書，4168號偵卷卷一第192 頁、第193 頁
    參照）外，復再傳訊證人即94年4 月24日被告留置台北縣汐
    止分局期間，負責訊問或戒護被告甲○○、乙○○之台北縣
    政府警察局汐止分局員警許戴爵、彭仕銘、魏茂興、李秉儒
    、顏榮良、唐志興、陳耀，均結證稱被告甲○○、乙○○
    均無遭刑求之事；況被告甲○○、乙○○於94年4 月24日11
    時30分為警拘提到案（拘票影本參見4168號偵卷卷一第10頁
    、第11頁）後，被告甲○○第一次警詢時即坦承自己涉案（
    被告甲○○94年4 月24日下午17時至18時第一次警詢筆錄，
    4168號偵卷卷一第27頁以下參照），至被告乙○○到案時固
    均否認犯行（94年4 月24日12時25分至17時35分之第一次警
    詢筆錄，4168號偵卷卷一第39頁至42頁參照），嗣後於94年
    4 月24日22時50分該次警詢，即選任蔡仲誦律師為其辯護人
    並於該次警詢時在場，此有該次警詢筆錄被告乙○○選任辯
    護人蔡仲誦律師於該次警詢筆錄之末簽名可資為憑（4168號
    偵卷卷一第44頁參照），被告乙○○係在選任辯護人到場後
    之94年4 月25日7 時10分至10時5 分該次警詢，始為其確有
    於前揭時、地為襲警奪槍之犯行等不利於己之陳述，則其經
    警明確依刑事訴訟法第95條規定，告知其訴訟法上權利，又
    在律師接見以後始為不利於己之陳述，又據檢察官舉證別無
    刑求情事，被告所為自白或不利於己陳述，均係在自由意識
    情形下而為陳述，其任意性當可認定。另被告甲○○嗣又辯
    稱，伊先前警詢自白，係因員警告稱破案後所得獎金，可供
    其為安家費云云，惟被告甲○○上揭所述除與情理不合外，
    亦無法就其上揭所述具體情節詳為指述，卷內更查無證據可
    以佐證，參酌被告甲○○、乙○○兄弟情誼至深，被告甲○○亦無為毫無根據之安家費，供出犯案情節，又在94年4 月
    25日警詢（4268號偵卷卷一第33頁以下參照）另即供出被告
    乙○○同涉本案之必要，是亦無從憑認被告甲○○警詢自白
    不具任意性。
二、有關「94年4 月28日就被告乙○○、甲○○94年4 月27日士
    林看守所會客錄音光碟勘驗筆錄；94年4 月29日就被告乙○○、甲○○94年4 月28日士林看守所會客錄音光碟勘驗筆錄
    ；94年4 月29日就被告乙○○與其妻黃寶珠94年4 月29日於
    台灣士林看守所之會面錄音磁碟片勘驗筆錄」（4168號偵卷
    卷二第39頁至第94頁參照）證據能力之判斷：此項筆錄為檢
    察官偵查中，憑其五官知覺作用，對會客錄音帶勘驗後，經
    書記官所做成之筆錄，自屬被告以外之人，在審判外所做之
    書面陳述，而屬傳聞證據。惟檢察官勘驗筆錄，並非由檢察
    官自己製作，而係配屬於檢察官之書記官所製作，而書記官
    之職務即為每日例行性文書，又係據錄音帶播放結果逐字記
    載，發生錯誤之可能性相當低，且又據本院於本案偵查中之
    94年度偵聲字第39號聲請禁止接見1 案就有關之會客錄音帶
    均行勘驗，認與勘驗筆錄相符無訛（94年5 月2 日勘驗筆錄
    ，附於本院94偵聲39號卷），即具有可信性，與刑事訴訟法
    第159 條之4 第1 款規定相合，而認具證據能力。
貳、認定事實所憑證據及理由：
一、(1)訊據被告甲○○、乙○○2 人均坦承於94年4 月10日13時
    7 分許，由乙○○騎駛改懸「XCW-34 2」號車牌之AMR-783
    號光陽豪邁重型機車，後座附載被告甲○○，先行停車於台
    北縣汐止市○○路4 巷口後，復一同尾隨正執行巡邏勤務台
    北縣政府警察局汐止分局員警洪重男、丁○○進入台北縣汐
    止市○○路4 巷，趁其不備自後方接近並分由被告乙○○持
    預藏之扣案兇刀（證物編號C9）攻擊洪重男，被告甲○○持
    預藏之扣案兇刀（證物編號C8）攻擊丁○○，至丁○○不能
    抗拒而取走丁○○配槍、彈匣暨其內子彈12 顆 ，再由被告
    乙○○騎駛上開重型機車自台北縣汐止市○○路4 巷1 弄逃
    離現場之事實，惟均否認2 人有何殺害洪重男、丁○○之犯
    意暨犯意聯絡，其中被告乙○○且就此辯稱，伊只想制伏員
    警後，看伊與甲○○其中一人可否搶到1 把槍，就離開現場
    ，並無殺人之意，是警員跌跌撞撞才造成警員的傷害，伊只
    刺了員警腰部，沒有拿刀刺員警頸部，員警胸部的刀傷是因
    伊重心不穩，被員警重量拉下去時才刺到（本院94年5 月23
    日準備程序筆錄第4 頁、第5 頁分別參照、本院94年9 月22
    日審判筆錄第22頁參照）；2 人且均辯稱是因丁○○有說「
    槍給你」，始動手取走其配槍（含彈匣1 個暨其內子彈12顆
    ）；被告甲○○否認持有扣案黑星手槍（含彈匣1 個）、子
    彈5 顆，稱該扣案黑星手槍是「阿和」即「趙志誠」案發當
    天拿來的；案發以後，伊與「趙志誠」將搶來的警槍自原埋
    藏地點即伯爵山莊後方籃球場處土裡挖出改埋於台北市○○
    街221 巷奉天宮後山處時，「趙志誠」才又帶來該把黑星手
    槍與警槍埋在一起；被告乙○○則否認有何持有之意思，辯
    稱該黑星手槍1 把是「趙志誠」給的，伊試拉槍機後，認性
    能不佳，有要被告甲○○將該黑星手槍還給「趙志誠」，伊
    並無持有之意；(2)被告甲○○、乙○○固坦承將車號XCW-34
    2 號車牌於94年4 月10日作案前，改懸被告乙○○所有之於
    原車牌號碼AMR-783 號機車上，惟均否認有何共同竊取或侵
    占車號XCW-342 號車牌犯行，被告乙○○辯稱：XCW- 342號
    車牌是伊與被告甲○○在伯爵山莊附近之「道生幼稚園」附
    近撿來的，當時該車牌已經掉在該機車旁邊，機車且被貼上
    「報廢」之貼紙；(3)被告乙○○坦承自86年間即持有扣案之
    十字弓1 把，惟辯稱：伊有透過后羿十字弓協會申請許可，
    該扣案十字弓已歷經年，弓身碳化不堪使用而不具殺傷力云
    云（本院被告甲○○94年5 月23日準備程序筆錄第2 頁、本
    院94年9 月22日審判筆錄分別參照）。經查：
(一)按「被告或共犯之自白，不得作為有罪判決之唯一證據，仍
    應調查其他必要之證據，以察其是否與事實相符」，刑事訴
    訟法第156 條第2 項訂有明文。細繹被告甲○○、乙○○對
    於公訴人起訴之犯罪事實所表示之意見，所為上開之自白，
    有下列證據可資佐證，堪信為真實：
  1 犯罪事實（一）部分：扣案十字弓1 把係警於94年4 月24日
    持本院94年度聲搜字第427 號搜索票，於被告甲○○、乙○○住居之台北縣汐止市○○街39巷9 號3 樓住處之5 樓倉庫
    扣得，有搜索扣押筆錄附於本院94年度聲搜字第427 號附卷
    可稽（4168號偵卷卷一第19頁參照），可以佐證被告乙○○
    自陳自78、79年間起，即持有扣案十字弓1 把之事實。
  2 犯罪事實（三）部分：
  (1)台北縣汐止市○○路4 巷內所設監視器於94年4 月10日13時
    4 分44秒至同日13時9 分50秒攝得影像光碟之翻拍照片58幀
    （附本院卷）暨勘驗筆錄（本院94年8 月18日審判筆錄參照
    ），可以證明被害人洪重男、丁○○巡邏至台北縣汐止市○○路4 巷1 弄口停留於巡邏箱簽到之際，分別為2 名歹徒自
    後襲擊倒地，歹徒得手後，且返回台北縣汐止市○○路4 巷
    口，共乘停在該處之1 部重機車，轉往台北縣汐止市○○路
    4 巷1 弄逃逸之事實。
  (2)證人丁○○、黃祺鉦、闕智堂及羅雪美警詢、偵訊及本院審
    理時所為之證述，暨證人徐貴虹、陳玉芳、吳燕坤、李坤泰
    、巫紹睿、巫呂牡丹、徐隆文、陳卓惠穎於警詢時所為之證
    述（均據被告2 人暨其選任辯護人同意具有證據能力）。
  (3)台灣士林地方法院檢察署驗斷書（台灣士林地方法院檢察署
    94年度相字第256號卷【以下簡稱： 相卷】第13頁至第19頁
    ）、相驗屍體證明書（相卷第20頁參照）、法務部法醫研究
    所（94）醫鑑字第0612號鑑定書（相卷第70頁以下參照）、
    法務部法醫研究所94年8 月31日法醫理字第0940003651號函
    （附本院卷），綜合參照，可證洪重男遺體傷勢詳如附表所
    示（相卷第74頁參照），其死因係多發性雙面刃或前端尖銳
    之單面刃利器砍刺創致兩側血氣胸和心臟破裂出血性休克死
    亡，且從洪重男亦受有防禦傷看來，死亡方式應屬他殺等情
    ，可以證明洪重男94年4 月10日為被告乙○○持刀襲擊致死
    之事實。至丁○○診斷證明書1 紙暨診治丁○○之三軍總醫
    院神經外科部主治醫師94年8 月31日函、三軍總醫院94年8
    月10日集運字第0940015328函檢附之丁○○急診病歷1 份，
    暨本院當庭勘驗丁○○傷勢癒合後之疤痕結果（本院94年9
    月22日審判筆錄第32頁參照），可以證明丁○○所受傷勢係
    「兩側頸部切割傷，左頸部長15公分，深10公分，另一處長
    5 公分、深10公分，右頸部長15公分，深10公分」之事實。
  (4)再查，扣案被告乙○○所有，車號AMR-783 號之重型機車，
    經警於該機車左側加油把手處握把上方（編號9-1 血棉）、
    下方（編號9-2 血棉）；右側方向燈按鈕上方（編號9-3 號
    血棉）、右側加油把手處握把上方（編號9-4 血棉）、右側
    加油把手處握把處（編號9-5 血棉）均採檢可疑血跡（採撿
    照片詳現場勘查卷相片編號336 至相片編號171）送 內政部
    警政署刑事警察局鑑驗後，編號9-1 、9-2 、9-3 、9-4 、
    9-5 號血棉，DNA 均與洪重男DNA-STR 型別相符，有該局94
    年4 月25日刑醫字第0940063815號鑑驗書在卷可參（現場勘
    查卷第286 頁參照），可以證明被告乙○○自承持刀襲擊洪
    重男後，手上沾染血跡，騎駛上開機車搭載被告甲○○等情
    ，與事實相符。再警於被告甲○○、王英騎駛機車逃逸途經
    之大同路、民權東路口之鐵路平交道鐵柵欄上（現場勘查卷
    相片編號100 、101 參照），亦採得可疑血跡（編號85 、
    86棉棒），鑑得與丁○○相符之DNA-STR 型別；對照證人賴
    旺欉所證其於94年4 月10日下午13時多，行車經過台北縣汐
    止市○○路、民權路口等候平交道時，發現2 名全身血跡之
    男子在汐止市○○路、民權街口（由橫科路往汐止方向）穿
    越平交道往基隆方向騎車逃逸，其中一名拉起平交道柵欄者
    ，著鐵灰色亮面外套、淺色褲子，頭戴銀灰色全罩式安全帽
    （94年4 月10日警詢筆錄，4168號偵卷卷一第53頁參照），
    其指述穿著與當日被告甲○○之穿著相符，亦徵被告甲○○
    自承當日其於現場係持刀襲擊丁○○等情與事實相符。
  (5)被告甲○○於94年4 月24日19時20分許，帶同警方於台北市
    松山區○○街221 巷虎山山區奉天宮後山起出之扣案警用手
    槍1 把（含彈匣1 個、子彈12顆，槍號TVU-3237 號 ，槍枝
    管制編號0000000000號），有被告甲○○所繪槍枝埋藏地點
    簡圖（4168號偵卷卷一第31頁）、起獲槍枝照片18幀（4168
    號偵卷卷一第104 頁至第110-1 頁）在卷可參，前開起獲之
    扣案警用手槍1 枝（含彈匣1 個、子彈12顆）即被害人台北
    縣政府警察局汐止分局橫科派出所員警丁○○94年4 月10日
    遭搶配槍，有內政部警政署刑事警察局94年4 月28日刑鑑字
    第0940065236號槍彈鑑定書（鑑定結果略以：該扣案槍枝係
    警用槍，槍枝管制編號為0000000000號，係美國SMITH&WE
    SSON廠5904型口徑9mm 制式半自動手槍，槍號為「TVU3237
    號」，槍管內具5 條右旋來復線，機械性能良好；警用槍枝
    彈匣1 個，認係美國SMITH&WESSON廠5904型口徑9mm 制式半
    自動手槍彈匣，警用子彈12顆（試射5 顆）均係口徑9mm 制
    式子彈，認均具殺傷力）、台北縣政府警察局汐止分局94
    年7 月8 日北縣警汐刑字第0940016052號函各1 紙在卷可稽
    （附本院卷2）。
  (6)扣案之證物編號C8、C9兇刀（照片詳4168號偵卷卷一第113
    頁、現場勘查卷相片編號363 至366 、勘驗筆錄詳本院卷2
    ）係被告甲○○於94年4 月24日19時0 分許，帶同警方於台
    北縣汐止市○○街籃球場後山坡小路往鐵塔中間右邊草叢起
    獲，則有被告甲○○所繪簡圖1 幀（4168號偵卷卷一第32頁
    參照）在卷可憑；又照片其中扣案證物編號C9、C8藍波刀雖
    經警採檢刀刃與刀柄細縫處，均無法檢出DNA 型別（現場勘
    查卷第295 頁參照），惟其中證物編號C9且核與洪重男創口
    表現相符，亦有法務部法醫研究所94年8 月31日法醫理字第
    0940003651號函在卷可稽（附本院卷2）。
  (7)警於台北縣汐止市○○路○ 段311 巷30弄3 號空屋內扣得之
    手套、身分證殘燼及經火燒灼鑰匙7 支（台灣士林地方法院
    檢察署94年度警聲搜字第475 號卷【以下簡稱：警聲搜卷】
    第41頁至第43頁參照），均據被告乙○○坦承係其所有之物
    ；而扣案手套經送內政部警政署刑事警察局鑑驗結果，其中
    標示1 、2 處血跡DNA 與丁○○血跡DNA-STR 型別相同，虎
    口處則與洪重男血跡DNA-STR 型別相同，此有94年4 月25日
    內政部警政署刑事警察局刑醫字第0940063815號鑑驗書在卷
    可參（現場勘查卷第286 頁參照），與被告自承94年4 月10
    日13時許在台北縣汐止市○○路4 巷1 弄口作案後，旋先逃
    逸至台北縣汐止市○○路空屋焚燒作案衣物等情，確屬實在
    。
  (8)此外，復有發現證物地點即台北縣汐止市○○路○ 段311
    巷30弄3 號之廢棄空屋照片13幀（4168號偵卷卷一第89頁至
    第95頁參照）、採證相片影本24幀（警聲搜卷第15頁至第43
    頁參照）；甲○○及乙○○作案後騎駛機車逃逸背影或正
    面影像，經裝設於台北縣汐止市樟江大橋監視器（拍攝時間
    ：94年4 月10日13時10分35秒）、台北縣汐止市○○街、樟
    樹2 路監視器（拍攝時間：94年4 月10日13時10分44秒）、
    台北縣汐止市○○路52巷口監視器（拍攝時間：94 年4月10
    日13時11分39秒）、台北縣汐止市○○○ 路、山光路口監視
    器（拍攝時間：94年4 月10日13時16分51秒）、台北縣汐止
    市○○○ 路262 號旁監視器（94年4 月10 日13 時17分32秒
    ）、台北縣汐止市○○○ 路136 巷口監視器（94年4 月10日
    13時17分55秒）、台北縣汐止市○○○ 路282 號對面監視器
    （94年4 月10日13時18分38秒）攝得畫面之翻拍照片可資佐
    證。
  3 綜上，堪認被告甲○○、乙○○於本院審理時就犯罪事實（
    一）、（三）所為不利於己之陳述，堪認與事實相符。
二、被告甲○○、乙○○固就被訴犯罪事實分別以前揭情詞置辯
    ，惟查：
(一)犯罪事實（三）部分，有關被告2 人強盜犯罪構成要件事實
    之認定：
  (1)此部分除據被告2 人自承本即基於奪取員警槍枝之犯意聯絡
    而起意犯案外，丁○○配槍暨彈匣一個、子彈12顆，係丁○○先為被告甲○○制伏，至不能抗拒之情形下，始為被告取
    走之事實，亦據證人丁○○結證如前，又有被告甲○○帶同
    員警起獲之丁○○配槍暨彈匣一個、子彈12顆扣案可資佐證
    ，事證明確。
  (2)被告甲○○、乙○○嗣均陳稱：割開丁○○槍套取走配槍的
    人實係被告甲○○，而非被告乙○○云云，惟被告甲○○、
    乙○○先前均一再供述被告甲○○原本欲取槍，後來取不出
    來，才由被告乙○○持刀割開槍套，由甲○○把槍取出等語
    （本院被告乙○○94年5 月23日準備程序筆錄第5 頁參照、
    被告甲○○94年4 月25日偵訊筆錄，4168號偵卷卷一第185
    頁參照），嗣經本院當庭勘驗丁○○槍套（編號B1-1），勘
    驗結果亦以：該槍套係從扣環的部分往下切割完全斷開，有
    一點拉扯的撕痕，上面由上往下的12公分是俐落的切割，從
    12 公 分至15公分處，相較之下切割斷面比較不平整，似有
    拉扯導致之痕跡，自斷裂情形觀之，切割工具似有不同（本
    院94 年8月18日審判筆錄第16頁參照），亦徵被告2 人先前
    所供較為可採。況按共同正犯，不論何人取槍，既均在犯意
    聯絡範圍之內，即仍應就全部犯罪事實負其責任。
  (3)被告甲○○、乙○○固均又辯稱：係丁○○遭受被告甲○○
    持刀襲擊之後，自己說「槍給你」才割開槍套，拿取配槍云
    云。惟此節除據丁○○結證係屬無稽外（本院94年7 月1日
    審判筆錄第10頁參照），按刑法之強盜罪，係意圖為自己或
    第三人不法之所有，以強暴、脅迫、恐嚇、藥劑、催眠術或
    他法，至使不能抗拒，而取他人財物或使他人交付為其構成
    要件，故於上述被告甲○○、乙○○本於強盜、殺人之犯意
    聯絡，推由甲○○持刀趁丁○○猝不及防之際，自後刺殺丁○○頸部要害，致丁○○身受多處足以致命之刀傷，而至不
    能抗拒之程度，俱如前述，則不論丁○○之配槍（含彈匣暨
    其內子彈12顆）究係丁○○自己同意主動交付，或被告甲○○與乙○○基於強盜之犯意聯絡，由何人拿取，皆成立犯罪
    ，附此敘明。
(二)犯罪事實（三）部分，有關被告乙○○、甲○○是否均具有
    殺人犯意暨犯意聯絡之認定：按刑法殺人罪之成立，必行為
    人有使人喪失生命之故意，並實施殺害之行為，方足當之。
    是刑法殺人未遂罪與傷害罪之區別，端在以加害人於行為之
    初有無戕害他人生命之故意為斷，迭經最高法院揭有18年上
    字第1309號、19年上字第718 號判例意旨足資參照。至殺人
    犯意之存否，固係隱藏於行為人內部主觀之意思，被害人傷
    痕之多寡、受傷處所是否即為致命部位、傷勢輕重程度、加
    害人下手情形、所用兇器為何、與被害人曾否相識、有無宿
    怨等情，雖不能執為區別殺人與傷害之絕對標準，然仍非不
    得盱衡審酌事發當時情況，觀其行為動機，視其下手情形、
    用力輕重、砍向部位之手段，佐以其所執兇器、致傷結果、
    與被害人之關係暨行為後之情狀等予以綜合觀察論斷。
  1 就被害人洪重男、丁○○所受之傷勢情形而言，被害人洪重
    男於94年4 月10日13時許為被告乙○○持刀攻擊後，立即死
    亡，且觀其所受傷勢情形，詳如附表所示；被害人丁○○則
    受有「兩側頸部切割傷，左頸部長15公分，深10公分，另一
    處長5 公分、深10公分，右頸部長15公分，深10公分」之傷
    勢。倘被告甲○○、乙○○俱無殺意，何以刀刀均分別就洪
    重男、丁○○之頸部或胸部等致命部位攻擊？
  2 再被告乙○○持刀襲擊洪重男、被告甲○○持刀襲擊丁○○
    之情形，分別有下列證據可資證明：
  (1)證人丁○○亦到庭就當時被害情形經交互詰問具結證稱：（
    問：請說明本件案發的經過情形？停車的情形？）伊剛左轉
    進汐止市○○路4 巷的時候，就聽到後面有人用台語說『人
    來了』，然後伊就繼續騎到汐止市○○路4 巷1 弄口，騎車
    的時候，是一前一後，員警洪重男停在靠牆壁的那邊，伊就
    停在員警洪重男的左邊。剛停下來的時候，就有人從後面抱
    住伊的全罩式安全帽，感覺到有1 隻手整個遮住伊視線，伊
    脖子左後方就感覺到有東西抵住，但不曉得是什麼東西。同
    時，伊聽到員警洪重男用台語講「你把我裝肖維」，那時伊
    有看一下員警洪重男，就看到員警洪重男轉身對對方講這句
    話，伊只有看一下，沒有注意員警洪重男後面有沒有人。之
    後伊頭還是被抱著，伊以為是員警洪重男的朋友在開玩笑，
    但是抱住伊的那個人並沒有放手的跡象，伊就用左手往後抓
    伊後頸部，有抓到抵住伊的東西；伊右手還在機車右手把上
    ，當時完全沒有感覺刀子刺或痛的感覺，伊根本不曉得歹徒
    如何下手，伊如何受傷。因為一開始伊坐在機車上，所以伊
    就往前跌座在機車前面，機車則已經倒下，往哪裡倒伊都不
    曉得；伊一跌坐下來的時候，覺得情況不對，所以就基於職
    業上之直覺反應握住槍以保護槍，但是沒多久，就發現全身
    沒有力氣，眼睛也模糊掉，這時候就感覺有人在拿伊的槍，
    因伊槍套有防搶設備，感覺上槍是前後搖動有人在推，推沒
    多久，歹徒就離開了，伊也不知道伊的槍有沒有被人搶走，
    那時伊是已經不能抗拒，歹徒怎麼拿走槍、歹徒從那裡逃走
    ，伊都不知道，也不知道有人在動伊槍的時候，歹徒是否繼
    續用刀刺伊，因為伊眼睛已經看不清楚，全身都是血，在這
    過程中，歹徒都沒有講話（本院94年7 月1 日審判筆錄第3
    頁至第16頁參照）。核其所證，與病歷記載之傷勢相核一致
    ，其所證確有可信之依據。則依丁○○所證，歹徒在極短暫
    之時間內，即自後攻擊伊，伊完全無從知悉歹徒下手情形；
    唯一之反抗動作，亦僅係一開始甫為被告甲○○自後以左手
    遮抱住伊全罩式安全帽時，伸左手抓觸被告甲○○所持刀子
    ，之後即已陷於不能抗拒之狀態。
  (2)被告乙○○固又辯稱伊僅記得當時因洪重男轉身抵抗，才刺
    洪重男了腰部1 刀，伊未攻擊洪重男頸部，至洪重男胸部之
    傷勢可能係因跌倒要扶洪重男起身時刺到云云，惟據證人羅
    雪美於本院審理到庭經交互詰問後，就其所見歹徒行兇之情
    形結證略以：伊有目擊本件襲警的經過情形，伊就站在橫科
    路及4 巷之巷口的美容院旁（即現場照片編號33處），當時
    伊剛剛洗頭出來，要走進4 巷去找朋友，就看到兩台機車倒
    地，伊走了剛好3 、4 步路，遠遠就看到右手邊的電線桿下
    ，有2 個警察倒在地上，有2 個背向伊的人頭戴安全帽，分
    別1 個人打1 個警察，伊當時心想，為何有2 個警察會被2
    個年輕人制伏，就繼續上前走幾步路，還是在歹徒後面，就
    看到靠牆壁的歹徒剛好站起來，他的右手拿著一把刀子，沾
    滿了血，他又蹲下去，反握刀子，由上往下刺，刺很多下，
    但不曉得刺幾下，很凶殘的樣子，所以伊就不敢再走過去。
    警察是躺著，好像一直要爬起來，但是爬不起來，歹徒的位
    置是在警察頭胸部的後面，伊見狀就趕快回頭去美容院叫人
    。伊當時注意看的就是拿刀子站起來的歹徒，至於另一個歹
    徒跟警察如何，伊沒有注意；靠在牆壁旁邊的那位警察好像
    一直掙扎，右手一直按著腰際，一直想爬起來，一直爬不起
    來；伊看到行兇的過程大約約2 分鐘，因為伊之前尚在走路
    ，只是走出來3 、4 步，剛開始只是覺得在打架，伊可以從
    旁邊經過，後來看到刀子有血，就不敢再走。伊進去美容院
    叫人，伊及美容院的人再出來看，2 個警察還在地上，他們
    還在刺，另外有人去報警，伊聽到有人說『好殘忍，還有拿
    開山刀』，沒有人敢過去（本院94年6 月24日審判筆錄參照
    ）。依證人羅雪美所證，其注意力集中於靠牆壁歹徒即被告
    乙○○身上，被告乙○○係在制伏員警洪重男，洪重男業已
    倒地後，仍在洪重男頭胸部之後方，站起來『又蹲下去，反
    握刀子由上往下刺，刺很多下』，則被告乙○○所辯伊僅記
    得當時因洪重男轉身抵抗，才刺洪重男了腰部1 刀，伊未攻
    擊洪重男頸部，至洪重男胸部之傷勢可能係因跌倒要扶洪重
    男起身時刺到云云，顯已不合。
  (3)證人黃祺鉦則於本院審理時到庭經交互詰問後，結證略以：
    大部分的目擊者都比伊還晚看到案發經過。伊當時在伊老婆
    位於台北縣汐止市○○路4 巷的美容店內，有聽到機車擦撞
    的聲音，當時以為是車禍，伊老婆就叫伊去幫忙扶騎士起來
    ，當時不知道是襲警奪槍案，當伊出去離現場7 、8 步的距
    離，就看到兇手的側面，看到他們在殺警察。伊當時的位置
    是走到刑案現場圖證物編號80的位置，機車子倒的方向是面
    對伊，伊當時離現場很近，伊老婆的店就是在現場勘驗的相
    片編號3 的後方有一個旋轉的霓虹燈那裡。伊當時就走到相
    片編號3 的左邊的電線桿的附近。鈞院勘驗案發現場監視器
    的內容當中，穿白色Ｔ恤，卡其色七分褲，從美容店裡面出
    來的就是伊。伊看到有兩個警察被兩個歹徒砍殺，一個是靠
    牆壁，一個則靠外面；靠牆壁的那個警察，歹徒就勒警察的
    脖子，是站著往他身上刺；歹徒是人在警察後方，以左手臂
    勒住警察的脖子，右手持刀，刀子並伸至警察的左側頸部，
    由左至右橫向切割。警察歹徒均還是站著，但機車已經傾倒
    ，因為警察雙腳尚跨騎在機車上，機車已經傾倒，壓在警察
    的身上。當時兩台警用機車的情形，是同向併行，有重疊一
    部份，靠牆壁的那一台，比較前面一點。另外，靠外面的警
    察的位置是在柱子及牆壁的中間，也是跨騎在機車上，同樣
    被砍殺，情形也是一樣，靠柱子的這一個警察是胸口部位被
    刺。靠牆壁的那一個是穿灰色外套，靠電線桿柱子那一個是
    深藍色（經指認就是照片3 中右邊的柱子Ｃ，塗螢光筆處，
    詳本院卷一，附於94年6 月24日審判筆錄之後）伊只有看到
    穿外套的樣式，一個是香檳色的安全帽，另外一個是深藍色
    安全帽，至於那一個歹徒戴那一種安全帽，我已經無法確定
    。靠牆壁的那個歹徒是載香檳色安全帽，灰色外套，是卡其
    色的褲子，沒有辦法看到是否有戴口罩。至於有無戴手套、
    鞋子的樣式就沒有注意到。外一個是靠電線桿的是戴深藍色
    安全帽，深藍色外套，是深藍色的牛仔褲；死亡的警察的位
    置就是靠電線桿的（本院94年6 月24日審判筆錄第3 至6 頁
    參照）。伊有看到歹徒的手有在靠牆壁警員的腰際之間在拉
    扯東西，後來伊要去扶靠牆壁的那一個警員起來時，才看到
    槍被搶走，伊從美容院出來時，是要先去扶靠裡面的那一個
    起來，後來他血流很多，伊只有碰他一下，這時就發現他的
    槍不見，後來伊才又去扶靠外面的那個起來，伊沒有注意到
    靠外面那個的槍是否還在。伊之所以注意到靠裡面的那一個
    員警配槍不見，是因為他的槍套已經整個開了。伊有看到靠
    近牆壁的員警倒地後，歹徒有持刀刺該員警左胸部，伊沒有
    算幾刀，是刺了好幾刀，歹徒的姿勢是靠機車半跪式的姿勢
    刺。核證人黃祺鉦上開所證，自其有關靠牆壁之警員配槍被
    搶之證詞（本院94年6 月24日審判筆錄第7 頁參照）、死亡
    的警察是外面靠電線桿（本院94年6 月24日審判筆錄第6 頁
    參照）、靠牆壁的歹徒是穿灰色外套、戴香檳色安全帽、卡
    其色褲子；靠電線桿柱子的那一個是穿深藍色外套、深藍色
    牛仔褲（本院94年6 月24日審判筆錄第5 頁參照），證人就
    有關員警洪重男暨被告乙○○、員警丁○○暨被告甲○○之
    位置顯然記憶有誤且恰好相反。審酌當日證人當街目睹殘暴
    行兇過程，原已受到極度之驚嚇，況受害者尚係持有制式手
    槍之員警，自己生命安全亦可能遭受搶得制式手槍之歹徒之
    危害，是其就目擊之情狀記憶略有不清，本屬常情，堪認上
    開瑕疵均與基本事實不生影響。況證人就所見歹徒如何下手
    ，證述詳確，此部分當無因複數以上之被害人及加害人而致
    誤認之理，而所證其中一名員警倒地後，歹徒有持刀刺該員
    警左胸部，是靠機車半跪式的姿勢刺，核之卷內洪重男之傷
    勢情形，所指「靠機車半跪式的姿勢刺」，顯是被告乙○○
    當時針對員警洪重男之刺殺動作。
  (4)證人闕智堂於本院審理到庭經交互詰問後，就其所見歹徒行
    兇情形結證略以：伊當時將汽車停在台北縣汐止市○○路4
    巷1 弄裡面，約在1 弄10號的位置，背對案發現場，案發現
    場有關歹徒逃逸的錄影光碟有照到伊及伊車子（按：即設於
    台北縣汐止市○○路4 巷1 弄內之監視攝影鏡頭攝得影像）
    ，伊車子就是紅色的日產的自小客車，當時伊的穿著就是白
    色橫紋ＰＯＬＯ衫，後來打開車門試圖攔阻歹徒的就是伊。
    當時伊是在車上駕駛座從駕駛座旁邊的車外照後鏡看到整個
    案發情形，伊在車內駕駛座可以清楚看到整個巷弄口，但是
    有點距離，不是看得很清楚。伊原先以為是車禍糾紛，警方
    到場處理，發生打架，伊是先看到兩台機車，其中1 台機車
    已經倒地，其中一台是白色的巡邏車，然後就看到1 個人在
    打警察，伊從頭到尾只看到1 個人在打人，是打機車上的人
    ，是拿一個不詳的東西，由上往下砍刺，打完以後，他又蹲
    下去，從被打的人身上搶了1 包東西以後，往橫科路的方向
    跑去，過一會兒，就有兩個人騎1 部舊的光陽豪邁機車，經
    過伊的車子旁邊，從橫科路方向沿著4 巷轉1 弄經過伊汽車
    旁邊離開。從頭到尾伊只看到1 個人在打人，打人時他右手
    上反握著1 個長柄的東西，由上往下打，伊以為他是拿棍子
    在打，只知道是持續性的打了好幾下，但不曉得是幾下等語
    。證人闕智堂且就所見下手歹徒穿著，描述稱係戴全罩式安
    全帽，護目鏡有反光，深色外套的領子部分有菱形的格子，
    深色褲子，安全帽顏色則沒有注意到；同時亦稱有見到穿著
    灰色格子外套之人，即後來乘坐於機車後座，經其車旁逃逸
    之人服飾相同。就證人闕智堂所證此節質之，其並稱：伊看
    的時候，是斷斷續續看，並非持續在觀察，所以剛開始打及
    後來搶東西的人可能是不同人，因為伊從頭到尾看到只有1
    個人，沒有兩人同時出現過，或者同時站著，整個過程只有
    30 、40 秒，伊也不能確定伊所說的深色衣服與後來機車後
    座灰色格子的人是否是同1 個人。參酌當日被告甲○○、乙○○所著服飾，則證人闕智堂顯係因觀察角度、距離，透過
    後照鏡視野受限等因素，分別目擊被告甲○○、乙○○部分
    之犯行。
  (5)上開證人丁○○、羅雪美、黃祺鉦、闕智堂均在偽證重典之
    心理壓力下具結作證，除丁○○因係直接被害人外，餘且均
    與被告甲○○、乙○○素不相識，即便證人即被害人丁○○
    ，斟酌所證內容，顯亦無刻意以使被告甲○○或乙○○受刑
    事訴追而為誇大不實證述之傾向。況就其所證稽之被害人洪
    重男（相卷第13頁至第19頁之驗斷書參照，法務部法醫研究
    所94年8 月31日法醫理字第0940003651號函）、丁○○（國
    防大學國防醫學院三軍總醫院病歷記載、94年8 月10日集運
    字第0940015328號函參照）所受傷勢情形，客觀上又可相佐
    ，上開證人所證確有可信之依據。況被告2 人作案情形，適
    為設置於台北縣汐止市○○路4 巷內監視器攝得，固因監視
    器設備客觀上清晰度、拍攝連續性以及距離之限制，無法完
    全重現現場之情形，惟仍得參佐證人證述而還原其貌，據本
    院勘驗案發現場監視器光碟影像結果，可見被告乙○○、甲○○均自後方分別接近洪重男、丁○○，並在貼近之後即行
    分別針對洪重男、丁○○之頸部要害下手，乙○○之第一擊
    ，係將手持物品高舉過肩，由上往下刺擊之動作（本院94年
    8 月18日審判筆錄第3 頁以下參照），益徵被告乙○○、甲○○確有殺意。
  (6)被告選任辯護人固又以被告搶到丁○○之配槍後，即離開現
    場，暨攻擊之時間相當短暫等節，為被告辯稱被告2 人顯係
    以取得槍枝為目的，確無殺意云云。然自論理法則而言，不
    能以被告係以取得槍枝為目的，即逕而推論被告甲○○、乙○○即無殺意，仍應綜合其他情形而為認定。經查，被告乙○○於洪重男倒地之後，猶以半跪姿朝其左胸部刺下，致被
    害人洪重男單於左胸部就受有「左胸利刃刺創，位於頭頂下
    39 公 分，中線朝左10公分，寬2 公分呈V 字形，由左往右
    ，由上往下，由前往後，深約及10公分，傷及左2 肋骨及左
    上肺葉」、「左胸利刃刺創，寬3 公分，位於頭頂下43公分
    ，中線向左8 公分，由上往下，前往後，左往右，深約14公
    分，傷及左3 肋骨及左上肺葉」、「左胸利刃刺創，寬3 公
    分，位於頭頂下40公分，中線向左13公分，由上往下，左往
    右，前往後，深約14公分，傷及第4 肋骨及左心室」、「左
    胸利刃刺創，寬3 公分，位於頭頂下46公分，中線向左16公
    分，由左往右，上往下，前往後，深約14公分，傷及左4 至
    6 肋骨及左心室」等多處足以致死之傷勢，其肋骨且因利刃
    刺砍骨折（左側2 至7 ，前側和右側4 後側），其心臟之左
    心室且直接受砍創2 處；稽之被告乙○○所持扣案證物編號
    C9 之 藍波刀，刀子全長25.2公分，刃長13.4公分，刃寬約
    3 公分，單刃刀，刀刃部位屬金屬材質，均鋒利堪用，業為
    本院當庭勘驗無訛【本院94年8 月18日審判筆錄第16頁參照
    ，與洪重男之傷勢情形相互吻合，亦有法務部法醫研究所94
    年8 月31日法醫理字第0940003651號函在卷可考（附本院卷
    二），業如前述】，持之以傷害人體要害，足以致死。以之
    對照洪重男左胸部傷勢，傷勢深度相當深（此部分傷勢深度
    長於編號C9之藍波刀刃長，為此部分原有誤差，上開法務部
    法醫研所94年8 月31日法醫理字第0940003651號函參照），
    且還傷及洪重男之肋骨，顯見被告乙○○行兇當時，係以全
    部刀刃使力插入，被告乙○○於服役時又係受過專業格鬥訓
    練，又據其自承在卷，益徵被告乙○○顯係基於殺人之故意
    ，持刀對於被害人洪重男下手逞兇。至被告甲○○下手情形
    ，業據被告甲○○迭陳稱略以：員警丁○○是伊當天對付的
    那一位警員，伊原本一開始是右手拿刀，左手抓他的安全帽
    ，右手拿刀刺他的右頸部下方，伊一刺下去，他就自機車站
    起來，人就摔坐到地上，他右手就去握槍，伊以為他要拔槍
    射我，伊因為害怕，就把刀從他的右邊身體拔出來，再把刀
    往證人的左邊刺，位置大約也是在左頸部的下方，伊是看到
    他拔槍，伊才害怕這樣刺他右邊；伊把刀子抽出來，看到血
    從傷口噴出，然後伊就把他的右手掌用膝蓋壓住地上，然後
    才開始抽他的槍等語（本院94年7 月1 日審判筆錄第16頁參
    照），堪認被告甲○○一開始即針對丁○○之右頸部之人身
    要害部位持刀刺擊，見丁○○受創之後，仍繼續持刀改刺其
    左頸部位。被告甲○○所持扣案證物編號C8刀子，全長30.2
    公分，刀刃長17.2公分，刃寬約3 公分，單刃刀，刀刃部位
    亦為金屬材質，鋒利堪用，持之以傷害人體要害，足以致死
    ，幸未致生被害人丁○○死亡之結果，此部分亦據國防大學
    國防醫學院三軍總醫院函覆略以：丁○○到院時，頸部兩側
    各有一長而深的傷口，且合併大量出血，因為頸部有大動脈
    及靜脈，若傷及大血管有可能造成出血性休克死亡，若傷及
    頸椎神經則可能造成癱瘓；由於丁○○頸部兩側各有一長而
    深的傷口且合併大量出血，若未即時診治，致死率極高（約
    百分之70），因此丁○○入院後，即予緊急輸血，啟動創傷
    小組，並維持生命徵象穩定，快速送至開刀房進行傷口探查
    及治療（國防大學國防醫學院三軍總醫院94年8 月10日集運
    字第0940015328號檢附丁○○94年4 月10日急診病歷參照，
    均附本院卷），顯被告甲○○亦具有殺人犯意。被告甲○○
    固又稱：「（問：員警丁○○頸部有3 刀，深10公分，是否
    有殺害他的意思？）我當時狂（台語），我以為他要開槍打
    我，所以我才狂起來，他手握著槍，他有警覺，所以我才狂
    刺」（本院94年9 月22日審判筆錄第26頁參照），辯稱係因
    臨時突遇狀況，始起意狂刺丁○○。惟據被告甲○○所陳，
    其原本要割丁○○脖子正面，但刀子不夠利，且丁○○有縮
    下巴，所以才改用刺，先刺丁○○右肩窩1 刀（本院94年5
    月6 日訊問筆錄第6 頁參照），則丁○○右頸部1 刀傷口即
    已深及10公分，與嗣後左頸部所受2 刀相比較，傷口情狀並
    無因行兇者猶疑或緩和而受傷較淺之跡象，足徵被告甲○○
    所辯並不可採。
  (7)再查被告甲○○、乙○○與被害人洪重男、丁○○均素不相
    識，且毫無怨隙，然殺人與傷害致人於死之區別，應以加害
    人有無殺意為斷，不能因與被害人素不相識，原無宿怨，即
    認為無殺人之故意（最高法院90年度台上字第1808號判決意
    旨參照）。被告甲○○、乙○○固與被害人洪重男、丁○○
    毫無怨隙，惟其亦意既在奪槍，均據被告甲○○、乙○○陳
    明在卷，其分別持刀各自對付持制式手槍之員警，人數不僅
    未佔優勢，武器亦居劣勢，自有必要儘速完全制伏被害員警
    洪重男、丁○○，避免其等起身反抗之機會，以遂其奪槍目
    的，此節亦據被告甲○○供承：當時伊壓制員警的方式，有
    用膝蓋壓住員警手掌，因怕員警拔槍射伊（本院94年8 月18
    日審判筆錄第8 頁參照），暨被告甲○○、乙○○自後貼近
    員警即迅速下手，均未出聲要求員警交付槍械等情，均可證
    明。則被告2 人既基於明確目的下手襲警，自當採取有效手
    段遂其目的，自不能以被告2 人與被害人洪重男、丁○○均
    素不相識且無怨仇，即摒棄其餘證據之證據價值，遽而推認
    被告2 人均無殺意，逕為有利被告之認定。
  (8)被告2 人均自承係基於制伏員警、奪取配槍之犯意聯絡而起
    意犯案，惟仍否認主觀上具備殺人之犯意聯絡。惟觀被告乙○○於犯案前之94年4 月10日近中午12時許，尚還騎駛正常
    懸掛車號AMR-78 3號車牌之重型機車，附載其子前往台北市
    東湖地區某補習班上課（94年4 月10日上午11時51分台北縣
    汐止市○○街2 巷與康寧街口監視器攝得影像翻拍畫面，41
    68號偵卷卷一第99頁參照；被告乙○○94年4 月24日警詢筆
    錄，4168號偵卷卷一第40頁參照）；詎於94年4 月10日犯案
    前即更換原機車懸掛之車號AMR-783 號車牌，改懸車號XCW-
    342 號車牌，以避人耳目，逃避查緝，又事先備妥供2人 換
    穿之衣物，暨供助燃以燒燬犯案跡證（被告甲○○本院94年
    4 月25日羈押訊問筆錄結證內容，上開筆錄第13頁，4168號
    偵卷卷一第215 頁參照），堪徵被告2 人顯就犯案過程不無
    使自身所著衣物留有被害人血跡等重要犯案跡證乙節，非無
    預見。再者，被告2 人犯案時均無交談，確定員警丁○○、
    洪重男為其下手目標後，於1 至2 秒內即快速自後接近，於
    1 分鐘內強盜警槍得手逃逸（自監視器攝得影像翻拍照片右
    下角計時顯示時間觀之【附本院卷1 】，被告2 人係於94年
    4 月10日13時7 分20秒許，與員警洪重男、丁○○接觸，至
    同日13時8 分52秒起身逃離現場），足見被告甲○○、乙○○之主觀犯意聯絡，非僅及於強盜警用配槍，尚且均具殺人
    犯意，圖以劣勢武力殺人並遂其強盜警用配槍之目的，被告
    2 人確具殺人之犯意聯絡至明。
(三)襲警奪槍部分，有關被告2 人是否另受「行動組」、「趙志
    誠」之人教唆犯案乙節：
  1 被告2 人雖就「趙志誠」94年4 月10日當日如何教唆伊等犯
    案之情節陳稱：伊等係因「行動組」、「趙志誠」之指示，
    始起意犯案，是行動組授意伊等犯案，案發前幾天他們是要
    我們跟黑道搶槍，後來不知道當天為何要我們去搶警察的槍
    ；案發當天「趙志誠」有於伊等94年4 月10日犯案時，另騎
    一部機車跟在後面，沒有特別說要對警察下手，不知為何臨
    時見到警察，才示意要伊等搶警槍云云（本院94年9 月22日
    審判筆錄第21頁、第25頁、第26頁參照）。惟按隔離訊問原
    即有利於真實之發現，是刑事訴訟法本於此旨於第97條第1
    項前段即規定：「被告有數人時，應分別訊問之；其未經訊
    問者，不得在場」；同法第184 條第1 項規定：「證人有數
    人者，應分別訊問之；其未經訊問者，非經許可，不得在場
    。」，被告甲○○、乙○○前經檢察官聲請羈押，嗣又經檢
    察官基於被告2 人於士林看守所會客錄音帶勘驗筆錄，認被
    告2 人有串證之虞，聲請本院禁止被告2 人接見通信，經本
    院於94年5 月2 日以94年度偵聲字第39號裁定准許，迄本院
    94 年5月6 日接押訊問，仍認有禁止接見通信之必要，歷94
    年5 月23日、94年6 月2 日2 次準備程序完畢，確認本案爭
    點後，始於94年6 月10日裁定被告乙○○、甲○○均准予解
    除禁止接見通信（附本院94年度聲字第509 號卷）先前於本
    院就被告2 人為確認羈押或延長羈押為目的而分別進行隔離
    訊問或準備程序時，被告甲○○卻陳稱：「（問：被告乙○○與你去搶警槍時，後面有無他人跟在後面？）被告乙○○
    說有，我覺得應該有，我沒有注意到，我弟弟騎車或開車時
    ，有在看照後鏡，我沒有看」（本院94年5 月6 日被告甲○○訊問筆錄第10頁參照）；被告乙○○則供稱：94年4 月10
    日在現場行動組的人也騎機車在場，案發現場伊沒有看到，
    是伊哥哥即被告甲○○跟伊講，伊在案發現場有看到他們有
    跟去，但伊自己本身沒有看到（本院94年5 月23日被告乙○○準備程序筆錄第6 頁參照），則被告2 人就此重要案情有
    關事項，於禁止接見通信期間所供既有上開重大瑕疵。再被
    告甲○○復稱，台北縣汐止市○○路4 巷設置監視器94年4
    月10日13時許攝得影像中，於洪重男、丁○○騎駛進入該巷
    前，沿台北縣汐止市○○路往力行橋方向騎駛，身著白衣之
    騎士，就是「趙志誠」云云（本院94年8 月18日審判筆錄第
    3 頁參照），惟經本院勘驗結果，該機車騎士係沿台北縣汐
    止市○○路騎駛經過該巷口，並未有如被告2 人所辯為「測
    試」被告2 人應有之對巷內張望或停留之動作；況查，被告
    甲○○且又一度陳稱：「趙志誠當天是坐在機車後座，至於
    另一人騎機車我們不認識他」（本院94年8 月1 日訊問筆錄
    第3 頁參照），又與上開所述不相符合。是被告2 人所辯「
    趙志誠」於94年4 月10日教唆伊等犯案云云，已無可取。
  2 況被告所稱之「趙志誠」是否確有其人，本堪置疑。被告甲○○明確指稱「趙志誠」即「阿和」，其係49年3 月生，伊
    有看過「趙志誠」之身分證（被告甲○○94年5 月23日準備
    程序筆錄第3 頁參照），惟據檢察官以「趙志誠」之姓名為
    檢索條件，上線以「法務部戶役政連結作業系統」查詢結果
    ，迄查詢日即94年4 月29日11時34分15秒止，檢索得全國計
    有23名姓名為「趙志誠」之人，惟其內均無一符合被告甲○○所述之年籍者（4168號偵卷卷二第33頁至第37頁參照）；
    再據本院向行政院國防部函查所轄國軍暨約聘僱人員所有單
    位人事資料中，有無「趙志誠」之人，亦僅查得任職於國防
    部軍備局規格鑑測中心之軍官1 名，57年6 月8 日生（國防
    部人事參謀次長室94年6 月23日選道0000000000號參照），
    與被告甲○○所述伊所認識之趙志誠之年籍係49年3 月生，
    已不相符合。被告等均又辯稱「趙志誠」有多張身分證件，
    被告甲○○因見趙志誠之身分證始悉其年籍，或與「趙志誠
    」之真實年籍未盡相符云云，惟再經本院調取「趙志誠」之
    照片予被告2 人辨識結果，亦已確認此一照片所示趙志誠軍
    官並非被告2 人所稱之「趙志誠」（本院94年9 月22日審判
    筆錄第17頁參照）。則「趙志誠」之人或「趙志誠」與本案
    之關聯事實，更堪疑僅係被告2 人為卸己罪責而虛構之抗辯
    方法。
  3 再檢察官於偵查中督同書記官於94年4 月29日就被告乙○○
    、甲○○94年4 月28日、94年4 月29日士林看守所會客錄音
    光碟勘驗結果，由書記官製成勘驗筆錄（4168號偵卷卷二第
    55頁至70頁、第83頁至93頁分別參照），嗣又據本院94年度
    偵聲字第39號聲請禁止接見乙案覆為勘驗無訛（94年5 月2
    日勘驗筆錄，附於本院94偵聲39號卷），其中均見被告乙○○、甲○○要求乙○○之妻、子就有關重要案情勾串，略以
    ：94年4 月10日有一「阿和」之人約於當日上午9 時30分自
    台南北上來訪，在伊等住居之台北縣汐止市○○街39巷9號3
    樓與被告甲○○、乙○○泡茶聊天至當日中午，期間被告乙○○之子於10點半左右下樓就此亦有見到「阿和」，「阿和
    」之特徵係「瘦瘦、高高、留平頭、戴黑框眼鏡」；被告乙○○至中午即先行送其子至補習班補習，並於同日1 時許左
    右回家；被告甲○○即與阿和於同日12點多，則騎駛被告乙○○所有扣案之車號AMR-783 號機車外出，還把被告乙○○
    掛在樓梯之外套取走；被告乙○○載送其子至補習班約於同
    日12時半返家後，又與其妻在家商談有關前往大陸廈門地區
    投資材料、原料等事宜，之後再往訪友人王聰霖住處，與王
    聰霖、秦友直討論有關前往廈門事宜，至同日下午3 時半左
    右始返家睡覺；係「阿和」即「趙志誠」與被告甲○○一起
    上山種芒果樹云云，要求被告乙○○之妻及子就被告甲○○
    、乙○○94年4 月10日之行蹤、暨被告乙○○並未與被告甲○○一同上山埋槍等情節依其所述牢牢記住，以備為檢察官
    傳訊時依樣回答；惟被告乙○○之妻、子顯就被告乙○○所
    述情節毫無所悉（同前勘驗筆錄，4168號偵卷卷二第56頁、
    59頁、第60頁、第62頁、第65頁、第66頁、第68頁分別參照
    ），甚至表示無法依其所述找到有關之聯絡據點，友人王聰
    霖、秦友直均不願亦無法代為偽證被告乙○○94年4 月10日
    之不在場證明，其已無能為力等語（同前勘驗筆錄，4168號
    偵卷卷二第83頁至第85頁、第88頁分別參照）；而王聰霖、
    秦友直嗣且均於偵查中結證稱：案發當日並未與被告乙○○
    見面（94年5 月4 日偵筆錄，4168號偵卷卷二第137 頁至第
    140 頁參照），亦證被告乙○○串證偽造不在場證明之意圖
    ，其上開於士林看守所中與被告乙○○之妻會客時片面所述
    並非事實。至被告甲○○則就伊先前所供與乙○○一同至台
    北市信義區奉天宮埋藏槍枝等情，欲與被告乙○○之妻、子
    串供，略以94年4 月21日或22日係與「趙志誠」而非乙○○
    ，一同至台北市信義區山上種樹云云（同前勘驗筆錄，4168
    號偵卷卷二第70頁至第79頁參照），亦自被告乙○○之妻仍
    就其所述之反應（同前勘驗筆錄，4168號偵卷卷二第74頁、
    第76頁參照），暨被告乙○○、甲○○原即已知會客對話內
    容係受監聽等節（94年4 月28日勘驗被告乙○○及甲○○94
    年4 月27日台灣士林看守所會客錄音光碟筆錄，4168號偵卷
    卷二第39頁參照），均得見被告甲○○、乙○○上開於台灣
    士林看守所會客時，片面對於被告乙○○之妻所述內容並非
    事實。
  4 又前揭會客錄音帶勘驗筆錄中，固亦見被告乙○○片面對其
    妻表示：「要把行動組的事，所有行動組叫伊做的事情、測
    試的事情全部講出來」（同前勘驗筆錄，4168號偵卷卷二第
    84頁參照）、「這件事情不是我們帶的，是他們的人帶的‥
    ‥這只是一個展示測試而已，一個展示訓練」（同前勘驗筆
    錄，4168號偵卷卷二第87頁參照），惟本院就被告乙○○、
    被告甲○○分別行準備程序時，被告乙○○確執「行動組」
    、「趙志誠」為其答辯內容，惟其就有關「行動組」、「趙
    志誠」即「阿和」有關事實供承略以：(1)有關行動組成員「
    阿和」之年籍以及外表特徵：年約37、38歲，瘦瘦高高的，
    170 多公分，有時有戴近視眼鏡，有時沒戴，他是宜蘭人，
    都用國語講，也會台語，隸屬於國內情治單位情報局的『行
    動組』，這是伊哥哥被告甲○○跟伊說的；(2)有關「行動組
    」吸收被告甲○○、乙○○為行動組之組織成員等節：「阿
    和」大部份都是跟伊哥哥聯絡，他未曾直接要我作什麼事情
    ，也沒有直接跟伊說要吸收伊成為組員，但有跟伊哥哥即被
    告甲○○說要伊等去作臥底，要吸收伊等，4 年多前，他有
    將伊家的資料都調出來。所謂臥底，是指國內犯罪組織作臥
    底，也就是幫派，但沒有說那一個幫派，也沒有說如果我們
    願意作臥底時，他會安排伊等到海軍陸戰隊受訓3 個月，再
    撥到特定的單位，每個月基本的薪資是新台幣（下同）3 、
    4 萬元，至於在犯罪組織內，販毒、販槍的利益就是自己的
    。我哥哥跟他裡面的人都很熟，所以拒絕參加，並不會有什
    麼不利益，但有說如對外洩漏他們的機密時，他們裡面會有
    制裁。伊自己沒有接受他們的吸收，據我所知，伊二哥即被
    告甲○○也沒有接受（本院94年5 月23日被告乙○○準備程
    序筆錄第3 頁參照）。被告甲○○亦執「行動組」、「趙志
    誠」即「阿和」為答辯內容，並就有關事實供承略以：(1)有
    關行動組成員「阿和」之年籍以及外表特徵：49年次3 月出
    生，瘦瘦高高的，170 多公分，平常沒有戴眼鏡，94年4 月
    10日當天有戴太陽眼鏡，是台南人，跟伊都用國語講，應該
    也會台語；(2)有關「行動組」吸收被告甲○○、乙○○為組
    織成員等節：「阿和」並沒有邀請伊加入組織，「阿和」是
    伊於84年至86年間一起在基隆五堵做臨時工認識的；是89年
    至91年間，隸屬於國防部軍情局的「小沈」邀伊加入組織，
    伊是透過「檳榔大哥」認識小沈，伊也不知道「阿和」即「
    趙志誠」跟他們是什麼關係；94年4 月10日那天搶槍伊也不
    清楚是否是組織在測試伊，是「趙志誠」說要去搶槍的，但
    並沒有人說去搶槍來測試是否可以加入組織，也沒有人跟伊
    說加入組織是否有何好處；「小沈」有跟伊說要伊跟伊弟弟
    乙○○去臥底，但沒有跟伊說要去那裡臥底，什麼性質的臥
    底，是「小沈」跟伊提，但仍要上面的人決定（本院94年5
    月23日被告甲○○準備程序筆錄第4 頁參照）。則被告甲○○、乙○○於本院隔離分別行準備程序時，關於究係「阿和
    」即「趙志誠」或「小沈」邀被告2 人加入組織、加入組織
    之報酬、工作性質等細節，對照被告乙○○、被告王忠所述
    ，顯不一致而有瑕疵。被告2 人先前既慮對外暴露「行動組
    」、「趙志誠」之有關事實，家人安全將受牽連，而有意將
    實情全盤托出，何以於本院就有關事實所供仍不一致？
  5 再者，被告甲○○自承其自國中時起，右手食指即因從事沖
    床工作受傷而短少2 節，且因而免服兵役（本院94年5 月
    6 日被告甲○○訊問筆錄第4 頁、94年9 月22日審判筆錄第
    24 頁分別參照），縱被告所辯有關「行動組」、「趙志誠
    」確實存在，何有刻意吸收被告甲○○為其成員，頻與被告
    甲○○聯絡之理？再被告乙○○既稱「倘對外洩漏『行動組
    』的機密時，他們裡面會有制裁」云云（本院94年5 月23日
    被告乙○○準備程序筆錄第3 頁參照），則「行動組」倘真
    有「測試」被告乙○○、甲○○之必要，何以竟會挑選值勤
    員警為對象而惹起社會矚目？再者，員警洪重男、丁○○為
    被告2 人持刀下手攻擊之時，均身著制服，騎駛車側漆有「
    台北縣政府警察局巡邏車」字樣之警用機車（現場勘查卷相
    片編號1 至編號8 參照），身著背面有「POLICE」、「警察
    」字樣之制式警用外套（現場勘查卷相片編號第170 參照）
    沿巡邏箱簽巡停留，自外觀觀之可以明確辨識洪重男、丁○○2 人確係值勤員警，此亦為被告2 人主觀上所明知，始繼
    而鎖定員警洪重男、丁○○2 人下手強盜警槍。自稱與「行
    動組」聯絡頻繁之被告甲○○先前且還供承：「目前還沒加
    入他們組織」、「並沒有人跟我說要我們去搶槍來測試是否
    可以加入組織，也沒有人跟我說加入組織是否有何好處」、
    「沒有人強迫我們去做這案件，否則會受到什麼不利」（94
    年5 月23日被告甲○○準備程序筆錄第4 頁參照），則被告
    乙○○、甲○○既還未加入「行動組」之組織，也未獲得任
    何好處，亦不致因是否加入組織之決定結果受有任何不利益
    ，何有任人擺佈教唆即基於殺人犯意，持刀強盜警槍，諱冒
    重罪風險之理？被告2 人所辯顯與常情不符。
  6 再者，被告所供有關趙志誠與本案之關連性，不論是「於被
    告甲○○持扳手拆卸車號XCW-342 號車牌時在旁」、「在現
    場與被告甲○○分別持刀襲警奪槍」、「先教唆行兇，或在
    現場某處監視」、「提供行兇所用較短之行兇藍波刀」、「
    提供扣案黑星手槍、子彈」、「嗣後與被告甲○○一起將強
    盜得手之警槍改埋至台北市○○街221 巷虎山山區奉天宮後
    山」，除被告2 人先後不一致且顯有瑕疵之陳述以外，別無
    客觀證據可以佐證，足見被告2 人有關「阿和」即「趙志誠
    」與本案之關連性之辯解，毫無事實根據。
  7 此外，被告亦無從就「趙志誠」確係真實存在之人，或與本
    案關連性之待證事實提出證據以供本院調查，綜上各情堪認
    「行動組」、「阿和」即「趙志誠」之人云云顯係被告乙○○、甲○○虛構之人物，或縱係真實存在之組織或人物，惟
    仍虛構其與本案之關連性，藉以卸己罪責，可以認定。
(四)有關犯罪事實（三）被告甲○○、乙○○犯案動機之認定：
    被告2 人就何以起意強盜警槍之動機，先後辯稱：(1)「為搶
    銀行或農會」（被告甲○○94年4 月25日警詢筆錄，4168號
    偵卷卷一第34頁、第37頁，被告甲○○94年4 月25日偵訊筆
    錄，4168號偵卷卷一第183 頁、被告甲○○94年4 月25日羈
    押訊問筆錄，4168號偵卷卷一第213 頁、第214 頁、第217
    頁；被告乙○○94年4 月25日偵訊筆錄，4168號偵卷卷一第
    173 頁分別參照）、(2)「為解決桃園土地糾紛」（被告乙○○94年4 月25日警詢筆錄，4168號偵卷卷一第48頁、94年4
    月25日偵訊筆錄，4168號偵卷卷一第173 頁、94年4 月25
    日羈押訊問筆錄，4168號偵卷卷一第207 頁反面、被告乙○○94年4 月27日偵訊筆錄，4168號偵卷卷一第224 頁、本院
    被告乙○○94年5 月23日準備程序筆錄分別參照）、(3)「阿
    和即『趙志誠』教唆、行動組測試以加入組織」、「要交給
    行動組處理」云云。而查，「為解決桃園土地糾紛」已據被
    告2 人自承無稽，桃園土地糾紛早已解決；「阿和即『趙志
    誠』教唆、行動組測試以加入組織」云云又顯不可採，俱如
    前述。而查，被告甲○○於94年4 月25日偵訊暨94年4 月25
    日本院羈押訊問時證稱：「（問：你與乙○○何時決定犯案
    ？）沒有預謀，我們只想搶走警槍，拿了一段時間後準備搶
    銀行」、「（問：已有1 枝手槍，為何還搶警槍？）我沒有
    當兵，我對槍械不熟，但家有槍械的書，我會拿來看。因為
    黑星手槍清槍時有卡彈的情形」、「（問：何人提議去搶槍
    ？）是我。因為我覺得拿刀，人家不怕，且對方可能有練功
    夫」、「（問：何人提議搶銀行？）是我弟。因為他有經濟
    壓力，現住的房子房貸有700 多萬，之前被拍賣的房子及東
    湖的房子還欠銀行5 、60萬元，還要繳利息（94年4 月25日
    偵訊筆錄，4168號偵卷卷一第183 頁參照）」、「（問：搶
    槍做什麼？）我沒有工作，家庭重擔都在我弟弟，我跟我弟
    弟拿到槍以後，我有跟我弟弟講，是不是要搶銀行」、「（
    問：家裡不是有1 把槍了？）那把槍性能不穩定。」、「（
    問：檢察官那裡你說，你因為要搶銀行，怕拿刀人家不怕，
    所以提議要搶槍？）有這樣說沒錯。」、「（問：是否先說
    要搶銀行，才說要搶槍？）差不多，本來要搶農會，但怕槍
    性能不好」、「（問：是什麼農會？）是汐止樟樹一路那裡
    的農會，應該是汐止農會」、「（問：是否你跟乙○○？）
    是的。」、「（問：時間多久？）好幾個月前」、「（問：
    是否有帶家裡的黑星手槍到現場了？）還有帶1 把開山刀，
    但後來想一想不要了，就走了。」、「（問：為何不想了？
    ）因為槍的性能不穩定，有時會卡，有時很順」、「（問：
    是否怕失手就走了？）是的。」、「（問：時間是何時？）
    過年後，大概今年是2 月底到3 月初，差不多過了元宵節了
    ，差不多是這個日期」、「（問：4 月10日你們這一次奪槍
    之前，是否在你們家頂樓，你跟乙○○商議要搶銀行？）是
    稍微講一下，也不知道裡面狀況，有這樣提了一下」、「（
    問：當天有無提到要去搶槍來作案？）沒有，只是提一下搶
    銀行的事，但只有講了1 、2 句話」、「（問：是誰提議要
    去搶銀行？）乙○○提議，我說銀行哪家你也不知道，這樣
    太急了，後來就沒有了。農會那次在門口約3 公尺，想一想
    不要了，這也是臨時起意的」（本院被告甲○○94年4 月25
    日羈押訊問筆錄參照），則被告甲○○既在偽證重典之心理
    壓力下具結作證，自當慎重為之，與被告身分得任意辯解迥
    然不同，其上開結證所述內容較為可信。況被告甲○○就原
    計畫強盜汐止農會財物、如何預備並攜帶扣案黑星手槍1 把
    及開山刀到場，如何因而未至著手階段即放棄犯行等節，內
    容具體明確；而稽之客觀事證，扣案黑星手槍1 枝（槍枝管
    制編號0000000000號），雖係中共製NORINCO 廠54型口徑
    7.65mm半自動手槍，槍管內具4 條右旋來復線，機械性能良
    好，可擊發同口徑之制式子彈，而具殺傷力；其內含彈匣1
    個且係中共製NORINC O廠54型口徑7.65mm之制式半自動手槍
    彈匣，惟扣案供上開黑星手槍使用之子彈2 顆，卻係口徑
    9mm （規格為9 ×19mm）之制式子彈，以之裝填扣案黑星手
    槍，必然造成裝填不順、卡彈及無法擊發之情形（內政部警
    政署刑事警察局94年4 月28日刑鑑字第09400653236 號槍彈
    鑑定書參照，見現場勘查卷第287 頁至第294 頁；內政部警
    政署刑事警察局94年6 月21日刑鑑字第0940088855號函參照
    ，附本院卷一）；加之被告乙○○確為家庭主要經濟支柱，
    家庭經濟狀況雖非無恆產，有稅務電子閘門財產所得調件明
    細表在卷可參（4168號偵卷卷二第9 頁至第21頁參照），惟
    仍有房貸負擔至少400 萬元，被告乙○○且甫於94年4 月6
    日為原任職公司開除解職（被告乙○○94年4 月25日偵訊筆
    錄，4168號偵卷卷一第175 頁參照），案發後仍四處覓職，
    分別向「安賀公司」、「址設台北市○○○路366 號5 樓之
    惠普大樓某公司」應徵工作，除據被告乙○○自承在卷外，
    且有依台灣士林地方法院檢察署通訊監察書進行通訊監察所
    得之通訊監察譯文在卷可考（本院94年度聲搜字第427 號卷
    第59頁至第63頁參照），與被告甲○○所述情節尚屬相符；
    此外，被告甲○○上開所證又別無不可信之情形，被告甲○○上開向檢察官所為之陳述，依刑事訴訟法第159 條之1 第
    2 項規定具有證據能力外，且還堪認與事實相符。被告2 人
    犯案動機，確係圖謀持強盜所得警槍另犯財產犯罪，可以認
    定。
(五)有關被告甲○○、乙○○共同持有扣案黑星手槍1 把（含彈
    匣1 個）、子彈2 顆部分：被告甲○○、乙○○均坦承扣案
    黑星手槍1 枝（含彈匣1 個）暨子彈2 顆均具殺傷力，此部
    分且有內政部警政署刑事警察局94年4 月28日刑鑑字第0940
    065236號槍彈鑑定書1 紙在卷可稽（現場勘查卷第287 頁至
    第294 頁參照），已如前述，惟均否認共同持有之事實，辯
    稱：扣案黑星手槍1 枝，係「阿和」即「趙志誠」案發當天
    帶來，嗣又於被告甲○○與「阿和」即「趙志誠」將強盜得
    手之警用手槍1 枝（含彈匣1 個，子彈12顆）自原埋藏地點
    即台北縣汐止市伯爵山莊後山挖出，改埋至台北市○○街
    221 巷虎山山區奉天宮後山時，「趙志誠」始又帶來該扣案
    黑星手槍（含彈匣1 個及子彈2 顆）一同埋在該處云云。惟
    查：
  1 扣案黑星手槍1 枝、子彈2 顆，係被告甲○○於94年4 月24
    日警詢中，即自首並帶同員警2 人前往台北市○○街221 巷
    虎山山區奉天宮後山起獲，此據製作被告甲○○94年4 月24
    日第一次警詢筆錄之台北縣政府警察局汐止分局員警黃裕源
    到庭結證在卷（本院94年7 月1 日審判筆錄第17頁至第19頁
    參照）暨被告甲○○所繪埋槍位置圖1 紙（4168號偵卷卷一
    第31頁參照）在卷可資佐證，堪佐被告甲○○持有扣案黑星
    手槍、子彈之事實。
  2 被告固均又辯稱，扣案黑星手槍實係「阿和」即「趙志誠」
    之人持有，且由「趙志誠」分別於案發前或案發之94年4 月
    10日當天帶來，暨案發後於94年4 月22日下午又帶來與被告
    甲○○一同將搶來警槍埋藏至上開起獲地點云云。惟「阿和
    」即「趙志誠」之人顯係被告乙○○、甲○○虛構之人物，
    或縱係真實存在之組織或人物，惟仍虛構其與本案之關連性
    ，藉以卸己罪責，已如前述。則被告甲○○、乙○○有關扣
    案黑星手槍1 枝來源之各種不同版本之陳述，如：「是軍方
    反情報組的趙志誠在案發前一年多在東湖送的，因趙志誠知
    道伊桃園土地祖產與人有糾紛，送伊作為防身之用」（本院
    被告甲○○94年5 月6 日訊問筆錄參照）、「是朋友『趙志
    誠』於案發前一年多在五堵送給伊的」（本院被告甲○○94
    年5 月23日準備程序筆錄參照）、「是『阿和』從台南帶上
    來送給被告甲○○或寄放」（本院被告乙○○94年5 月6日
    訊問筆錄參照）、「是『阿和』於94年4 月10日案發當天早
    上帶上來給我們，當天早上他帶來我們家附近的公園；『阿
    和』好幾年前就要把那把槍給我們，我們一直不敢要，94
    年4 月10日那天，應該是之前有跟『阿和』說土地糾紛的事
    ，有人要找我們麻煩，他才帶在身上」（被告乙○○94年5
    月23日準備程序筆錄參照）云云，或被告甲○○所辯有關「
    阿和」如何帶來扣案黑星手槍，與伊將強盜得手警槍改埋至
    台北市○○街221 巷虎山山區奉天宮後山云云，均不可採。
    反而，被告甲○○、乙○○先前就扣案黑星手槍（含彈匣1
    個）、子彈之來源，被告甲○○前已供承略以：該扣案黑星
    手槍是伊與其弟被告乙○○所有、使用的，其來源是伊以前
    在桃園用6 、70,000元向1 名不知名男子購買的，詳細時間
    、地點因太久不記得了（被告甲○○94年4 月25日警詢筆錄
    ，41 68 號偵卷卷一第36頁至第37頁參照、94年4 月25日偵
    訊筆錄參照，4168號偵卷卷一第189 頁參照），被告乙○○
    亦供承：扣案黑星手槍及子彈是伊透過不知名之友人以50,
    000 多元購買的（94年4 月25日警詢筆錄，4168號偵卷卷一
    第45頁至第49頁參照、被告乙○○94年4 月25日偵訊筆錄，
    4168號偵卷卷一第173 頁參照），先前被告2 人所為供述相
    互一致，較為可採。
  3 況「0000000000」之行動電話門號（登記用戶為被告乙○○
    之妻，帳寄地址即被告乙○○住所之台北縣汐止市○○街39
    巷9 號3 樓），已據被告乙○○自承係由其實際持用，且該
    晶片卡於被告乙○○於94年4 月11日至4 月20日前往大陸期
    間，亦為其攜往大陸地區使用，對照台灣士林地方法院檢察
    署檢察官簽發之通訊監察書就上開門號進行通訊監察所得之
    通訊監察譯文（本院94年度聲搜字第427 號卷第59頁至第63
    頁參照），暨該門號94年4 月10日起至94年4 月22日止，收
    發話之基地台位置，亦與被告乙○○動向相符，堪認被告乙○○所述該門號由其持用等情，可以採信。而細繹被告自大
    陸地區返台灣地區後，該門號94年4 月21日17時22分33秒起
    ，自行動電話門號「0000000000」號受話，通話時間79秒，
    其受話基地台位置即在「台北市○○街290 號5 樓頂」，又
    與被告乙○○先前有關與被告甲○○於94年4 月21日一同前
    往台北市○○街奉天宮後山埋槍之供述一致（被告甲○○94
    年4 月25日偵訊筆錄，4168號偵卷卷一第188 頁參照；被告
    乙○○94年4 月27日偵訊筆錄，4168號偵卷卷一第224 頁參
    照），堪認被告嗣後翻異前詞，辯稱係94年4 月22日由被告
    甲○○與「阿和」即「趙志誠」前往將槍枝改埋於起獲處云
    云，並不可採，應以被告乙○○、甲○○恐原埋藏強盜得手
    警槍之地點潮濕，且附近土壤有遭人翻動痕跡，因恐埋槍處
    為人察覺，另於94年4 月21日下午，另攜原藏放於台北縣汐
    止市○○街39巷9 號3 樓住所內之扣案黑星手槍1 枝（含彈
    匣1 個）、子彈2 顆，連同強盜得手之警槍另行埋藏於台北
    市○○區○○街奉天宮後山，始為實情。則扣案黑星手槍1
    枝（含彈匣1 個）、子彈2 顆，俱係違禁物，被告甲○○、
    乙○○且共同將之連同強盜得手之警槍、子彈包裹埋藏以避
    免查緝，亦堪佐被告甲○○、乙○○共同持有扣案黑星手槍
    、子彈之犯罪事實。
(六)有關被告乙○○持有具有殺傷力之十字弓部分：被告乙○○
    雖坦承持有扣案十字弓，惟係經「后羿十字弓協會」之團體
    申請許可，且該十字弓已歷經年，弓身碳化現已不具殺傷力
    云云。經查，扣案十字弓1 把，確屬管制刀械，有台北縣政
    府警察局94年5 月3 日北縣警保字第0940059765號函（4168
    號偵卷卷二第165 頁以下）1 紙在卷可稽，被告乙○○且自
    承：持有扣案十字弓後，曾至華江橋下練習場試射過，可以
    正常使用（本院94年9 月22日審判筆錄第23頁參照），復據
    本院當庭勘驗扣案十字弓弓身並無碳化痕跡無訛（本院94年
    9 月22日審判筆錄第15頁參照），顯仍具殺傷力。本院再就
    被告乙○○是否經許可持有扣案十字弓之待證事實乙節函詢
    結果，據內政部警政署94年7 月4 日警署保字第0940082493
    號函就有關申請許可規定函覆略以：人民申請持有刀械，應
    向戶籍地之直轄市、縣（市）主管機關（警察局）申請許可
    ，登記列管機關為警察局所屬各警察分局，有關被告乙○○
    （男，53年10月18日生，身分證統一編號Ｚ000 000000 ，住
    台北縣汐止市○○街39巷9 號3 樓），依台北市政府警察局
    交信義分局查無該員所指「后羿十字弓協會」，被告乙○○
    設籍所在之台北縣政府警察局汐止分局亦查無被告乙○○之
    申請資料（4168號偵卷卷二第212 頁參照），則被告乙○○
    未經許可持有扣案具殺傷力之十字弓1 把等情，可以認定。
    至被告乙○○雖又稱扣案十字弓1 把係自86年間起持有（本
    院94年5 月23日準備程序筆錄第2 頁參照），惟先前均稱係
    自78、79年間起即持有（本院被告乙○○94年5 月6 日訊問
    筆錄參照、94年9 月22日審判筆錄第23頁參照），其開始持
    有之時間應以78、79年間為可採，附此敘明。
(七)被告甲○○責任能力之認定：有關被告甲○○行為時之責任
    能力，據本院以94重訴10字第0940206674號函囑託行政院國
    軍退除役官兵輔導委員會台北榮民總醫院鑑定結果略以：「
    王員犯案前並未有精神病症，王員亦無藥物、酒精或其他身
    體因素引起之精神異常，鑑定時王員之精神狀態穩定，無明
    顯精神與行為障礙，心理測驗雖顯示王員的智能雖稍差但未
    達智能障礙程度，王員犯案時亦無因情緒反應引起一時精神
    反常，故王員於犯案行為時及鑑定時之精神狀態皆未達心神
    喪失或精神耗弱之程度」，此有行政院國軍退除役官兵輔導
    委員會台北榮民總醫院94年7 月26日北總精字第09400380
    34號函暨檢附之精神狀況鑑定書1 份在卷可憑，則被告甲○○行為時確具完全之責任能力，可堪認定。
(八)論罪：
  1 犯罪事實（一）部分：按武士刀、手杖刀、鴛鴦刀、手指虎
    、鋼（鐵）鞭、匕首及其他經中央主管機關公告查禁，非供
    正當使用具有殺傷力之刀械，非經主管機關許可，不得製造
    、販賣、運輸、持有或陳列；其由人民或團體收藏作紀念、
    裝飾、健身表演練習，或供正常休閒娛樂者，依管理辦法之
    規定，向警察機關申請登記查驗列冊管理，非經許可不得售
    讓他人，槍砲彈藥刀械管制條例第6 條第1 項著有明文。十
    字弓係為發射箭矢之機械原理，並有槍拖、準星、板機、瞄
    準器、望眼鏡等配備，業經內政部警政署於81年8 月10日（
    81）台內警字第8182281 號函公告列為管制刀械，非經內政
    部許可，不得製造、販賣、運輸、持有或陳列。人民或團體
    收藏十字弓刀械作紀念、裝飾或供健身表演練習者，應於公
    告之日起3 個月內向當地警察機關申請清查查驗發證列管。
    而於公告前持有十字弓刀械，除符合收藏之規定依限申請發
    證列管者外，應於公告之日起3 個月內向警察機關申請價購
    繳銷。上開公告嗣雖於90年11月20日經內政部警政署以（90
    ）台內警字第9081482 號函公告不予適用，惟（90）台內警
    字第9081482 號函亦同時公告十字弓為查禁刀械。核被告乙○○此部分所為，係犯槍砲彈藥刀械管制條例第14條第3 項
    未經許可，持有刀械罪。
  2 犯罪事實（二）部分：核被告甲○○、乙○○此部分所為，
    即共同持有中共製NORINCO 廠制式半自動手槍1 支（含彈匣
    1 個）、子彈2 顆之行為均係犯槍砲彈藥刀械管制條例第7
    條第4 項未經許可持有手槍罪、第12條第4 項未經許可持有
    子彈罪，被告甲○○、乙○○係以一行為而持有手槍、子彈
    而犯上開2 罪名，為想像競合犯，應從一重之持有手槍罪處
    斷。被告甲○○、乙○○就此部分犯行，俱有犯意聯絡及行
    為分擔，應論以共同正犯。
  3 犯罪事實（三）部分：被告甲○○、乙○○於台北縣政府警
    察局汐止分局橫科派出所員警洪重男、丁○○身著制服，值
    勤巡邏勤務之際，基於妨害公務、強盜及殺人之犯意，持刀
    殺人資為實施強盜員警丁○○配槍之手段，被告2 人既共謀
    殺害洪重男、丁○○，且於同時地分擔實施，致洪重男死亡
    ，丁○○經送醫急救倖免於死，另一方面亦強盜丁○○警用
    配槍（含彈匣1 個，暨子彈12顆）得逞，核其所為係犯刑法
    第135 條第1 項妨害公務罪、刑法第330 條第1 項、同法第
    321 條第1 項第3 款之攜帶兇器強盜罪、刑法第271 條第1
    項之殺人罪。其中，被告甲○○殺害丁○○部分，係犯刑法
    第271 條第2 項、第1 項之殺人未遂罪；被告乙○○殺害洪
    重男部分，係犯刑法第271 條第1 項之殺人罪，被告2 人既
    係共謀殺害值勤之警員洪重男、丁○○，且於同時地分擔實
    施，自屬1 個行為，而其等以1 個殺人行為妨害員警洪重男
    、丁○○執行公務，復侵害洪重男、丁○○2 個生命、身體
    法益，並致洪重男因流血過多不治死亡，丁○○經送醫急救
    倖免於死，自為想像競合犯（最高法院94年度台非字第143
    號判決、19年上字第1928號、20年上字第60號、21年非字第
    75 號 判例意旨參照），應依刑法第55條前段規定，從一重
    之殺人既遂罪處斷。被告甲○○、乙○○就上開各罪之間，
    俱有犯意聯絡，應論以共同正犯。再按，刑法第332 條第1
    項關於強盜殺人罪之結合犯，係結合強盜與殺人兩罪而成立
    之犯罪，並不以出於預定之計劃為必要，只須行為人以殺人
    為實施強劫之方法，或在行劫之際故意殺人，亦即凡利用實
    施強盜之時機而故意殺人，兩者有所關連者，即構成此罪。
    （最高法院93年度台上字第6747號、93年度台上字第1011號
    判決意旨分別參照）。被告甲○○、乙○○於行為前即改懸
    車牌、預備助燃物及替換衣褲，持刀預謀犯案，其殺人、強
    盜丁○○警槍之犯行間，且有時間上之銜接性、地點上之關
    連性，被告2 人就強盜、殺人犯行顯有包括認識，被告甲○○、乙○○顯係基於強盜殺人共同犯意聯絡而為此部分之犯
    行，核其所為，更犯刑法第28條、第332 條第1 項共同犯強
    盜罪而故意殺人罪。另被告甲○○、乙○○自強盜員警丁○○之配槍1 把（槍號：TVU3237 號，內含彈匣1 個）及子彈
    12顆得手後，即本於持有之意思而予以持有（此部分犯行，
    亦在公訴人起訴範圍，對照起訴書第3 頁、第10頁第7 行自
    明），固迄為警查獲止，上開丁○○配槍（含彈匣1 個、子
    彈12顆）分別為被告甲○○、乙○○埋藏於台北縣汐止市伯
    爵山莊籃球場後方山區、台北市○○街221 巷奉天宮後山山
    區，仍無妨被告甲○○、乙○○對於上開槍彈之管領支配實
    力；又被告甲○○、乙○○強盜警槍、子彈得手後，持有強
    盜所得警槍、子彈之行為，固係強盜犯行之當然結果，惟槍
    砲彈藥刀械管制條例原即著眼於槍、彈對於社會治安之危害
    程度至鉅，單就持有制式槍、彈之行為即制定重刑（槍砲彈
    藥刀械管制條例第7 條第4 項、第12條第4 項分別參照），
    此部分與被告甲○○、乙○○前行為涉犯法條之保護法益顯
    有不同，自無從認業為包括評價，而應另為評價，是核被告
    甲○○、乙○○此部分所為，仍均係犯槍砲彈藥刀械管制條
    例第7 條第4 項、第12 條 第4 項之未經許可持有手槍、子
    彈罪，且以一行為而同時持有手槍、子彈，為想像競合犯，
    應從較重之槍砲彈藥刀械管制條例第7 條第4 項持有手槍罪
    論處。被告2 人就上揭違反槍砲彈藥刀械管制條例之罪，亦
    有犯意聯絡及行為分擔，仍應以共同正犯論。被告2 人為強
    盜警用手槍，而分別持刀殺害洪重男及丁○○，致洪重男發
    生死亡結果，並強盜丁○○警槍（含彈匣1 個及子彈12顆）
    得逞，2 人所犯未經許可持有制式手槍、子彈罪，則與共同
    強盜殺人罪間具有方法、結果之牽連關係，而為牽連犯，應
    從較重之共同強盜殺人罪處斷。
  4 又被告甲○○於上揭（2）、 （3）所 犯之未經許可持有手
    槍罪（中共製NORINCO 廠制式半自動手槍）與強盜殺人罪間
    ，犯意各別、行為互殊，應予分論併罰；被告乙○○於上揭
    （1）、 （2）、 （3）所 犯之未經許可持有管制刀械罪、
    未經許可持有手槍罪（中共製NORINCO 廠制式半自動手槍）
    與強盜殺人罪間，犯意各別、行為互殊，應予分論併罰。
(九)量刑：
  1 強盜殺人部分：爰審酌被告甲○○、乙○○，純為取得槍械
    以供犯案之動機，竟即起意強盜殺人，不僅先為預謀，臨至
    現場，雖與身著制服執行勤務之員警洪重男、丁○○素不相
    識，彼此毫無怨隙，竟毫無猶疑，公然於光天化日之下挑戰
    國家公權力，分別自後持刀偷襲員警洪重男、丁○○，自被
    告2 人下手殘暴迅速之態，難見任何對於生命平等尊重對待
    之心以及絲毫之慈悲善念。幸員警丁○○因救治得宜，未生
    死亡結果；員警洪重男則不幸英年早逝，其父於本院歷次準
    備、審理期日每次到庭，其白髮人送黑髮人之傷痛，般般可
    見。嗣被告2 人為警查獲後，在本院審理期間，被告甲○○
    、乙○○固仍執詞飾卸，圖避重就輕，掩飾犯行，未見悔意
    ，且未與丁○○或洪重男之家屬達成和解，為其所犯重罪為
    些許之損害填補；況被告乙○○以殘暴、冷酷方式持刀殺警
    ，犯後且未見悔意，且於服役期間又受有殺人、格鬥之專業
    訓練，對社會治安確屬重大危害，本院綜核上情，認被告乙○○惡性深重，泯滅人性，罪無可逭，求其生而不可得，認
    有使其與社會永久隔絕之必要，爰就所犯強盜殺人罪部分，
    依法量處死刑，並依刑法第37條第1 項宣告褫奪公權終身；
    至被告甲○○固本於共同犯意聯絡，而為行為之分擔，亦就
    全部犯行負其責任，惟被告甲○○初於94年4 月24日第一次
    警詢即坦白供承犯行，且帶同員警起獲兇刀2 把暨強盜自丁○○之警槍、子彈，至少於當時已現悔意，嗣雖又執詞飾卸
    ，惟自其屢為被告乙○○請求從輕量刑以觀，顯非無基於兄
    弟情誼，為被告乙○○脫罪之動機，亦見被告甲○○之人性
    尚未完全泯滅；再審酌被告甲○○之智識程度較低，又沒有
    任何犯罪之前科紀錄，有其台灣高等法院被告前案紀錄表1
    紙在卷可稽，爰依法量處無期徒刑，並依刑法第37條第1 項
    宣告褫奪公權終身，令其於獄中深切懺悔己非。
  2 至就被告甲○○、乙○○共同持有扣案黑星手槍部分，暨被
    告乙○○持有十字弓部分，被告甲○○於有偵查犯罪權限之
    人發覺其另涉共同持有具殺傷力、槍身編號：000000 00 號
    、槍枝管制編號：0000000000號中共製NORINCO 廠54型口徑
    7.65mm制式半自動手槍1 把（含彈匣1 個）及子彈2 顆（口
    徑9mm 制式子彈）之犯行前，即於94年4 月24日為警逕行拘
    提到案第一次接受警詢時，自承此部分之犯罪事實，始帶同
    員警前往台北市○○街221 巷奉天宮後山起出槍枝，嗣復又
    自承此部分之犯行，惟因當時員警係以犯罪事實欄（三）之
    相關犯罪事實為偵辦重點，警詢筆錄接近完成時又已日落，
    急於前往被告甲○○所述地點取槍，以保全證據，始未及記
    載於94年4 月24日被告甲○○第一次警詢筆錄，均據證人即
    該次警詢筆錄負責偵訊被告甲○○之製作該份警詢筆錄之員
    警黃裕源結證在卷（本院94年7 月1 日審判筆錄第17頁至第
    19頁參照），雖嗣又否認犯行，辯稱持有該扣案黑星手槍之
    人實係「阿和」即「趙志誠」，嗣並帶至起獲處藏放云云，
    惟按被告於犯罪未被發覺前，向該管公務員告知其犯罪，而
    不逃避接受裁判者，即與刑法第62條規定自首之條件相符，
    至於自首後對其犯罪事實有所主張或辯解，係被告辯護權之
    行使，不能據此一端即謂被告無接受裁判之意，最高法院著
    有84年度台上字第829 號判決可參，被告甲○○嗣雖對
    本件犯罪事實又有所辯解，參照前開判決意旨，應不影響其
    自首之成立，亦併此指明。再查，被告甲○○係於有犯罪偵
    查權之公務員不知尚有該扣案黑星手槍、子彈存在，而尚未
    發覺其犯罪前，即向員警黃裕源主動供出槍彈所在，嗣且供
    出相關犯罪事實，而表示願意接受裁判，業據認定如前，惟
    該等槍彈究非被告自行繳出，核其所為，雖該當於自首，然
    尚未符合槍砲彈藥刀械管制條例第18條第1 項所規定之「報
    繳」要件，故僅應依刑法第62條前段之規定減輕其刑。爰就
    被告甲○○、乙○○共同持有扣案黑星手槍、子彈部分，暨
    被告乙○○持有十字弓部分，分別審酌被告2 人之動機、目
    的、手段，犯罪時所受之刺激及其品性、生活狀況、智識程
    度、犯罪所生之損害，及犯罪後態度等一切情狀，分別量處
    如主文所示之刑，罰金部分且均諭知易服勞役之標準，並定
    其應執行之刑。
(十)沒收：再扣案黑星手槍1 把（槍身編號：00000000號、槍枝
    管制編號：0000000000號，含彈匣1 個）及子彈2 顆（口徑
    9mm 制式子彈）、十字弓1 把，均係違禁物，均應依刑法第
    38條第1 項第1 款之規定，分別於相關之主文項下，宣告沒
    收。再扣案證物編號C8、C9之藍波刀2 把，雖非槍砲彈藥刀
    械管制條例所管制之刀械，有台北縣政府警察局94年5 月3
    日北縣警保0940059765號函在卷可考，雖非違禁物，惟係被
    告所有供犯強盜殺人犯行所用之物，業據被告甲○○供承在
    卷（94年4 月25日警詢筆錄，4168號偵卷第34頁），嗣雖與
    被告乙○○翻稱：其中一把係「趙志誠」拿來的云云，惟此
    節辯詞並不可採，業如前述，即應依刑法第38條第1 項第2
    款規定宣告沒收。至另扣案之藍波刀6 把、開山刀2 把、摺
    合刀6 把、瑞士刀1 把、露營刀3 把、工具刀1 把，雖均係
    被告乙○○所有，惟非屬槍砲彈藥刀械管制條例公告管制之
    刀械，亦非供被告2 人共同犯本案所用之物，均不宣告沒收
    ，且業據台北縣政府警察局汐止分局連同電腦主機、手提電
    腦3 部等與本案無關之扣案物，發還由被告乙○○之妻領回
    ，有台北縣政府警察局汐止分局94年9 月8 日北縣警汐刑字
    第0940024504號函1 紙在卷可稽（附本院卷二），附此敘明
    。
參、不另為無罪之諭知部分：
一、公訴意旨另以：被告甲○○、乙○○明知未經許可不得持有
    手槍及子彈，竟基於犯意之聯絡，於86年至87年間在桃園地
    區某處，向姓名年籍不詳之人以新台幣5 萬元購買具殺傷力
    、槍身編號NORINCO 廠54型口徑7.65m 制式半自動手槍（俗
    稱黑星手槍）1 把（含彈匣1 個）及子彈5 顆（其中2 顆為
    口徑9mm 制式子彈、另3 顆因子彈與火藥分離業已丟棄），
    因認被告甲○○、乙○○就上開未扣案且已丟棄之子彈3 顆
    ，亦涉槍砲彈藥刀械管制條例第12條第4 項之未經許可，持
    有子彈罪嫌，並以被告甲○○、乙○○前曾自白未扣案之3
    顆子彈與已扣案2 顆經鑑驗均具殺傷力之子彈均係同一來源
    ，為其主要之論據。
二、惟按犯罪事實應依證據認定之，無證據不得認定犯罪事實，
    刑事訴訟法第154 條第2 項定有明文。再認定被告有罪之事
    實，應憑證據，如未能發現相當之證據，或證據不足以證明
    ，自不能以推測或擬制之方法以為裁判之基礎；且認定事實
    所憑之證據，其為訴訟上之證明，須達於通常一般之人均不
    致有所懷疑，而得確信其為事實之程度者，始得據為有罪之
    認定，倘其證明尚未達到此一程度而有合理之懷疑存在時，
    尚難為有罪之認定基礎；苟積極證據不足以為不利於被告事
    實之認定，即應為有利於被告之認定，更不必有何有利之證
    據。又被告或共犯之自白，不得作為有罪判決之唯一證據，
    仍應調查其他必要之證據，以察其是否與事實相符。被告甲○○、乙○○固曾自承持有供扣案黑星手槍所用之子彈共計
    5 顆，復稱其中3 顆因係鉛彈頭，黏著力不好以致彈頭及彈
    殼分離，致僅餘扣案2 顆子彈。該未扣案而已滅失之子彈3
    顆，其滅失之原因或係因與黑星手槍口徑不符所致（內政部
    警政署刑事警察局94年4 月28日刑鑑字第09400653236 號槍
    彈鑑定書參照，見現場勘查卷第287 頁至第294 頁；內政部
    警政署刑事警察局94年6 月21日刑鑑字第0940088855號函參
    照，附本院卷一），惟該未扣案之子彈3 顆既已滅失，則其
    形貌、口徑，均已無從得悉，遑論其殺傷力之有無。又該未
    扣案而已滅失之子彈3 顆，被告甲○○、乙○○既陳稱未曾
    試射，則亦無從據被告2 人之供述，認定該未扣案3 顆子彈
    是否具有殺傷力；再者，被告甲○○、乙○○既經非正式管
    道取得黑星手槍、子彈，已如前述，所獲子彈之品質自無從
    確保，亦無從逕以連同黑星手槍一併扣案之2 顆9mm 子彈均
    具殺傷力之鑑驗結果，遽而推論未扣案且已滅失之3 顆子彈
    亦同具殺傷力。綜上，實無積極證據存卷可以證明未扣案之
    子彈3 顆於毀損失其效用之前確具有殺傷力，惟此部分既亦
    據檢察官提起公訴，與犯罪事實欄編號（二）之犯行具有想
    像競合之裁判上一罪關係，爰不另為無罪之諭知。
肆、不另為免訴之諭知部分：
一、公訴意旨另以：被告甲○○與乙○○於90年12月間某日，在
    臺北縣汐止市○○街○道生幼稚園」附近，見車號XCW- 342
    號重型機車停放路邊，竟共同基於意圖為自己不法所有之犯
    意聯絡，由乙○○於不遠處把風，再由甲○○以小型扳手竊
    取車號XCW-342 號車牌得逞，認被告甲○○、乙○○另涉犯
    刑法第28條、第320 條第1 項之普通竊盜罪。
二、訊之被告甲○○、乙○○固坦承自臺北縣汐止市○○街○道
    生幼稚園」附近，將XCW-342 號重機車車牌據為己有，復於
    94年4 月10日將之改懸於被告乙○○所有之車號AMR-783 號
    光陽豪邁重型機車資為犯案工具，嗣且犯案後惟恐遭人指證
    ，即丟棄XCW-342 號車牌於基隆河等情，惟均堅決否認有竊
    盜犯行，均辯稱：XCW-342 號機車車牌是約在案發前2 年左
    右，在臺北縣汐止市○○街○道生幼稚園」對面的公園內撿
    來的，當初該機車貼有環保局的報廢標誌，車牌連同鎖住車
    牌的基座一起掉下來，掉在機車附近，是被告甲○○持約略
    大於成人手掌長度之小型扳手拆卸下來的，被告乙○○並不
    在場等語。
三、惟按犯罪事實應依證據認定之，無證據不得認定犯罪事實，
    刑事訴訟法第154 條定有明文。再認定被告有罪之事實，應
    憑證據，如未能發現相當之證據，或證據不足以證明，自不
    能以推測或擬制之方法以為裁判之基礎；且認定事實所憑之
    證據，其為訴訟上之證明，須達於通常一般之人均不致有所
    懷疑，而得確信其為事實之程度者，始得據為有罪之認定，
    倘其證明尚未達到此一程度而有合理之懷疑存在時，尚難為
    有罪之認定基礎；苟積極證據不足以為不利於被告事實之認
    定，即應為有利於被告之認定，更不必有何有利之證據。另
    按告訴人之告訴，係以使被告受刑事訴追為目的，是其陳述
    是否與事實相符，仍應調查其他證據以資審認。最高法院30
    年上字第816 號、40年台上字第86號、52年台上字第1300號
    、76年台上字第4986號判例分別揭有上旨，足資參酌。公訴
    人認被告甲○○、乙○○涉有上開竊盜罪嫌，無非係以車號
    XCW-342 號機車車主謝志生警詢之指訴（94年4 月13日警詢
    筆錄，4168號偵卷卷一第240 頁至第242 頁參照）、車輛竊
    盜、車牌失竊資料個別查詢報表1 紙（4168號偵卷卷一第
    243 頁參照）、被告甲○○及乙○○先前之供述或證述為其
    主要論據。惟查：
  1 被告乙○○自始至終均堅決否認竊盜車號XCW-342 號車牌之
    犯行，而被告甲○○固曾自白其在台北縣汐止市○○街道生
    幼稚園對面公園，自懸掛XCW-342 車牌之機車拔下該車牌，
    留供己用（本院94年5 月6 日訊問筆錄、94年5 月23日準備
    程序筆錄、94年6 月2 日準備程序筆錄參照），惟有關下手
    時點，被告甲○○前後均供承係犯案前2 年左右，且迭為一
    致之供述，當有可信之依據。以之對照謝志生所指失竊時間
    係90年12月31日、車牌連同機車一起失竊之被竊情節（94年
    4 月13日警詢筆錄），於失竊時間、失竊物等節，被告甲○○所陳與謝志生所指均有不合。固被告甲○○自取得車號XC
    W-342 號車牌之地點就在台北縣汐止市○○街道生幼稚園對
    面公園，與謝志生所指失竊地點大致相符，惟亦不能排除係
    他人竊取謝志生之機車（連同車牌），嗣又棄置於台北縣汐
    止市○○街道生幼稚園對面公園之可能性。
  2 再者，刑法第320 條第1 項之竊盜罪，係以「竊取」行為為
    其構成要件，即以未經本人同意或違背本人之意思而取走他
    人之持有物，亦即以對於他人持有關係之破壞為其前提。而
    查，被害人謝志生之車號XCW-342 號機車既早於90年11月、
    12月間即已失竊，業如前述，則卷內更無其他證據可證被告
    甲○○拔取該車車牌時，該機車車牌係由何人管領持有、是
    否處於管領持有之狀態，公訴人所指「竊取」要件是否得以
    證明，又堪置疑。況查，謝志生係於90年12月31日16時許，
    始於高雄市警察局左營分局報案，有車輛竊盜、車牌失竊資
    料個別查詢報表1 紙在卷可考（4168號偵卷卷一第243 頁參
    照），並稱原要辦理報廢，係因監理站人員告知要先到警察
    機關報案失竊，才可辦理等語，足徵被告2 人所辯伊取得車
    牌當時，該機車無人管領、係「撿來的，不是偷的」等語，
    確有採憑之依據。
  3 被告2 人此部分所為固已不該當刑法第320 條第1 項竊盜罪
    之構成要件，惟該車號「XCW-342 」號車牌確係違反所有人
    謝志生之意思而脫離其持有，謝志生且無明確拋棄車號「XC
    W-342 車牌」所有權之意思，卻為被告甲○○、乙○○侵占
    入己，嗣且改懸於被告乙○○所有之車號AMR-783 號光陽豪
    邁重型機車，資為犯罪事實（三）之交通工具，又如前述，
    被告甲○○、乙○○此部分之犯行實涉犯刑法第28條、第33
    7 條之共同侵占脫離他人持有物罪，公訴意旨所引法條容有
    未洽，然起訴之社會事實，自「竊盜罪」與「侵占脫離他人
    持有之物罪」所共同具備之「行為人對於標的物並未先具有
    委任管理之持有關係」、「行為人建立持有關係之手段均係
    和平」之構成要件要素，其社會事實尚屬同一（最高法院86
    年度台非字第187 號判決意旨參照），自得由本院將此部分
    起訴法條予以變更，本院並於審理時當庭告知被告此項變更
    後之新罪名（本院94年9 月22日審判筆錄第2 頁參照）。
  4 惟按刑法第337 條之法定刑為罰金500 元，其追訴權時效依
    同法第80條第1 項第5 款之規定為1 年。又按侵占罪係即成
    犯，並非行為之繼續。查被告甲○○自承於犯案前2 年即約
    92 年 間某日，始見XCW-342 號機車車牌，並予以侵占入已
    （詳見本院94年9 月22日審判筆錄），則其追訴權至遲至93
    年12月底，即已因不行使而消滅，惟被告甲○○、乙○○此
    部分之犯行，卻遲至94年4 月24日始為警查獲，揆諸首開說
    明，原應由本院為免訴之判決，惟因此部分公訴意旨認與經
    本院論罪科刑前開犯罪事實（三）之部分有方法結果之牽連
    關係，故不另為免訴之諭知，附此敘明。
據上論斷，應依刑事訴訟法第299 條第1 項前段、槍砲彈藥刀械
管制條例第7 條第4 項、第12條第4 項、第14條第3 項，刑法第
11條前段、第28條、第332 條第1 項、第271 條第1 項、第330
條第1 項、第135 條第1 項、第55條、第51條第2 款、第4 款、
第37條第1 項、第62條前段、第42條第2 項、第38條第1 項第1
款、第2 款，罰金罰鍰提高標準條例第2 條，現行法規所定貨幣
單位折算新臺幣條例第2 條，判決如主文。
本案經檢察官王巧玲到庭執行職務。
中　　華　　民　　國　　94　　年　　10　　月　  24　　日
                  刑事第六庭審判長法  官
                                  法  官
                                  法  官
以上正本證明與原本無異。
如不服本判決，應於判決送達後10日內，向本院提出上訴狀。
                            書記官  洪忠改
中　　華　　民　　國　　94　　年　　10　　月　  24　　日
附表：
┌──┬───────────────────────┐
│編號│員警洪重男所受之刺砍創　　　　　　　　      　│
├──┼───────────────────────┤
│一　│右頸後側利刃砍創，寬7公分，由下往上，深約3公分│
│　　│，傷及後頸小動脈，右頸動脈和椎動脈完整。　　　│
├──┼───────────────────────┤
│二　│左胸利刃刺創，位於頭頂下39公分，中線朝左10公分│
│　　│，寬2公分呈V字形，由左往右，由上往下，由前往後│
│　　│，深約及10公分，傷及左2肋骨及左上肺葉。　　　 │
├──┼───────────────────────┤
│三　│左胸利刃刺創，寬3公分，位於頭頂下43公分，中線 │
│　　│向左8公分，由上往下，前往後，左往右，深約14公 │
│　　│分，傷及左3肋骨及左上肺葉。　　　　　　　　　 │
├──┼───────────────────────┤
│四　│左胸利刃刺創，寬3公分，位於頭頂下40公分，中線 │
│　　│向左13公分，由上往下，左往右，前往後，深約14公│
│　　│分，傷及第4肋骨及左心室。　　　　　　　　　　 │
├──┼───────────────────────┤
│五　│左胸利刃刺創，寬3公分，位於頭頂下46公分，中線 │
│　　│向左16公分，由左往右，上往下，前往後，深約14公│
│　　│分，傷及左4至6肋骨及左心室。　　　　　　　　　│
├──┼───────────────────────┤
│六　│左腹利刃刺創，寬3公分，位於頭頂下62公分，中線 │
│　　│向左14公分，左往右，上往下，前往後，深約14公分│
│　　│，傷及左肝及第7肋骨。　　　　　　　　　　　　 │
├──┼───────────────────────┤
│七　│右背部利刃刺創，寬2.5公分，頭頂下39公分，中線 │
│　　│朝右1公分，深約3公分，由右往左，後往前及上往下│
│　　│，傷及皮下。　　　　　　　　　　　　　　　　　│
├──┼───────────────────────┤
│八　│右背部利刃刺創，寬2.2公分，頭頂下40公分，中線 │
│　　│朝右1公分，由右往左，後往前及上往下，深約8公分│
│　　│，深及右下肺葉。　　　　　　　　　　　　　　　│
├──┼───────────────────────┤
│九　│右背部利刃刺創，寬2.5公分，頭頂下43公分，中線 │
│　　│朝右1.5公分，由右往左，後往前，上往下，深約8公│
│　　│分，深及右下肺葉。　　　　　　　　　　　　　　│
├──┼───────────────────────┤
│十　│枕部有0.5公分皮下刺創。　　　　　　　　　　　 │
└──┴───────────────────────┘
